臺灣高雄地方法院刑事判決　　　　　　　 110年度易字第74號
公　訴　人　臺灣高雄地方檢察署檢察官
被　　　告　蔡政晏



選任辯護人　吳建勛律師
　　　　　　梁宗憲律師
　　　　　　鍾韻聿律師
被　　　告　郭宣彤



選任辯護人　鄭瑜亭律師
被　　　告　黃憶楚



　　　　　　洪勝睿



　　　　　　林俊佑


　　　　　　陳志豐


　　　　　　黃子軒



　　　　　　陳麗善


　　　　　　林銘詳




上三人共同
選任辯護人　康進益律師
　　　　　　康鈺靈律師
　　　　　　王璿豪律師
　　　　　　李承原


　　　　　　杜建霆



　　　　　　陳首超


　
上列被告因重利等案件，經檢察官提起公訴（108年度偵字第613
4、9489、9858、11966號），本院判決如下：
    主  文
一、蔡政晏犯如附表二編號1至4、6至11、13至17、19至29、31
    至36所示之重利罪，共三十二罪，各處如附表二編號1至4、
    6至11、13至17、19至29、31至36所示之刑及沒收，如易科
    罰金，均以新臺幣壹仟元折算壹日。又犯恐嚇危安罪，處拘
    役參拾日，如易科罰金，以新臺幣壹仟元折算壹日。有期徒
    刑部分應執行有期徒刑貳年肆月，如易科罰金，以新臺幣壹
    仟元折算壹日。
二、郭宣彤犯如附表二編號1至4、6至11、13至17、19至29、31
    至33、35、36所示之重利罪，共三十一罪，各處如附表二編
    號1至4、6至11、13至17、19至29、31至33、35、36所示之
    刑及沒收，如易科罰金，均以新臺幣壹仟元折算壹日。應執
    行有期徒刑貳年貳月，如易科罰金，以新臺幣壹仟元折算壹
    日。
三、黃憶楚犯如附表二編號4、10、11、13、15、16、19、20、
    22至27、29、32、33所示之重利罪，共十七罪，各處如附表
    二編號4、10、11、13、15、16、19、20、22至27、29、32
    、33 所示之刑及沒收，如易科罰金，均以新臺幣壹仟元折
    算壹日。應執行有期徒刑壹年參月，如易科罰金，以新臺幣
    壹仟元折算壹日。
四、洪勝睿犯如附表二編號4、7、8、10、11、13、15、16、19
    、22至27、29、32、33所示之重利罪，共十八罪，各處如附
    表二編號4、7、8、10、11、13、15、16、19、22至27、29
    、32、33 所示之刑及沒收，如易科罰金，均以新臺幣壹仟
    元折算壹日。應執行有期徒刑壹年肆月，如易科罰金，以新
    臺幣壹仟元折算壹日。
五、林俊佑犯如附表二編號4、7、10、11、13、15、16、19、22
    至27、29、32、33、35所示之重利罪，共十八罪，各處如附
    表二編號4、7、10、11、13、15、16、19、22至27、29、32
    、33、35 所示之刑及沒收，如易科罰金，均以新臺幣壹仟
    元折算壹日。應執行有期徒刑壹年肆月，如易科罰金，以新
    臺幣壹仟元折算壹日。
六、陳志豐犯如附表二編號34所示之重利罪，處有期徒刑參月，
    如易科罰金，以新臺幣壹仟元折算壹日。
七、黃子軒犯如附表二編號5、12、18、30、35所示之重利罪，
    共五罪，各處如附表二編號 5、12、18、30、35 所示之刑
    及沒收，如易科罰金，均以新臺幣壹仟元折算壹日。應執行
    有期徒刑捌月，如易科罰金，以新臺幣壹仟元折算壹日。
八、陳麗善犯如附表二編號4、13、18、19、22、30所示之重利
    罪，共六罪，各處如附表二編號4、13、18、19、22、30所
    示之刑及沒收，如易科罰金，均以新臺幣壹仟元折算壹日。
    應執行有期徒刑捌月，如易科罰金，以新臺幣壹仟元折算壹
    日。
九、林銘詳犯如附表二編號 4、13、15、18、19、22、30、35
    所示之重利罪，共八罪，各處如附表二編號 4、13、15、18
    、 19、22、30、35 所示之刑及沒收，如易科罰金，均以新
    臺幣壹仟元折算壹日。又犯恐嚇危安罪，處拘役參拾伍日，
    如易科罰金，以新臺幣壹仟元折算壹日。有期徒刑部分應執
    行有期徒刑玖月，如易科罰金，以新臺幣壹仟元折算壹日。
一○、李承原犯如附表二編號 4、11、13、15、19、22、25、27
      、29、35 所示之罪，共十罪，各處如附表二編號 4、11
      、 13、15、19、22、25、27、29、35 所示之刑及沒收，
      如易科罰金，均以新臺幣壹仟元折算壹日。應執行有期徒
      刑拾月，如易科罰金，以新臺幣壹仟元折算壹日。
一一、杜建霆犯如附表二編號1、2、6至9、14、17、20、28、31
      、36所示之罪，共十二罪，各處如附表二編號1、2、6至9
      、14、17、20、28、31、36 所示之刑及沒收，如易科罰
      金，均以新臺幣壹仟元折算壹日。應執行有期徒刑拾壹月
      ，如易科罰金，以新臺幣壹仟元折算壹日。
一二、蔡政晏其餘被訴重利部分（即附表一編號1、6、13、19、
      31所示）無罪。
一三、郭宣彤其餘被訴重利部分（即附表一編號1、6、13、19、
      31、35所示）無罪。
一四、黃憶楚其餘被訴重利部分（即附表一編號1至4、6至10、
      13、15、18、19、22、29、31、32、35至37所示）無罪。
一五、洪勝睿其餘被訴重利部分（即附表一編號1至4、6、7、10
      、13、15、18、19、21、22、29、31、32、35至37所示）
      無罪。
一六、林俊佑其餘被訴重利部分（即附表一編號1至4、6、7、9
      、10、13、15、18、19、21、22、29、31、32、35、37所
      示）無罪。
一七、陳志豐其餘被訴重利部分（即附表一編號 1 至 34、36、
      37所示）無罪。
一八、黃子軒其餘被訴重利部分（即附表一編號1至5、7至12、
      14至18、20至30、32至35、37所示）無罪。
一九、陳麗善其餘被訴重利部分（即附表一編號1至4、6至13、
      15至18、21、22、24至30、32至37所示）無罪。
二○、林銘詳其餘被訴重利部分（即附表一編號1至4、6至13、
      15、17、18、21、22、24至30、32至35、37所示）無罪。
二一、李承原其餘被訴重利部分（即附表一編號1至4、6至11、
      13、15、17至19、21、22、24、25、27、29、31至35、37
      所示）無罪。
二二、杜建霆其餘被訴重利部分（即附表一編號1、4至6、11至
      14、16、17、19、20、22至28、30、31、33至36所示）無
      罪。
二三、陳首超無罪。
    事  實
一、蔡政晏、郭宣彤、黃憶楚、洪勝睿、林俊佑、陳志豐、黃子
    軒、陳麗善、林銘詳、李承原、杜建霆基於乘他人急迫貸與
    金錢，而取得與原本顯不相當重利之犯意聯絡，分別於附表
    一編號2至37所示借款時間、借款地點，乘附表一編號2至37
    所示借款人在如各編號「借款原因（急迫、輕率、無經驗或
    難以求助之處境）」欄所示之急迫或難以求助處境，各以如
    附表一編號2至37「約定利率（年利率）」欄所示利息計算
    方式，貸以如附表一編號2至37「借款金額」欄所示之款項
    予各借款人（同一借款人若有借款2次以上則接續貸與之）
    ，並就各借款人接續收取如附表一編號2至37「債務人已給
    付之利息（含預扣）」欄所示與原本顯不相當之利息（附表
    一編號2至37所示之參與者，分別如各編號「共同正犯」欄
    所示）。
二、因黃崇恩與他人有債務糾紛，蔡政晏即基於恐嚇危安之犯意
    ，於108年1月28日13時36分許，撥打電話向黃崇恩稱：「你
    不要到時候你家被怎麼樣了，你才來怪說你也沒怎樣三小有
    的沒有的我不要聽，我要我就是要給你死了」等語，以此加
    害生命、身體之言語恫嚇黃崇恩，使其心生畏懼，致生危害
    於安全。
三、因柳宗旗延遲償還積欠之借款（尚無證據證明有重利情形）
    ，林銘詳即於108年1月18日17時7分許，撥打電話向柳宗旗
    之母蘇秀紅稱：「你要說到做到，到時動刀動槍都隨便我們
    蛤，還是要去貼單，阿姨你不要怪我手段太雞歪，我家人有
    生命危險，我順便要看到柳宗旗，你們長輩在那拎爸我一定
    把柳宗旗殺死，我家要是救不起來，柳宗旗是穩死的」等語
    ，以此加害生命、身體之言語恫嚇蘇秀紅，使其心生畏懼，
    致生危害於安全。
四、案經周秀貞、張斯嵐、王銀龍、林文文、張婉庭、黃棠鈺、
    駱怡蓁、鍾瑞凰、鄭力恒、邱百連、蘇秀紅訴由高雄市政府
    警察局新興分局報告臺灣高雄地方檢察署檢察官偵查起訴。
    理  由
甲、有罪部分
壹、認定事實之依據及理由
    訊據被告蔡政晏承認就如事實欄一暨附表一編號2至5、7至
    12、14至18、20至30、32至37所示重利行為為共同正犯，並
    有如事實欄二所示之犯行，惟否認就中華四路處案件（見下
    述）屬首謀，辯稱只是協助洪勝睿等人，亦未從中抽取獲利
    ；被告郭宣彤承認就如事實欄一暨附表一編號2至5、7至12
    、14至18、20至30、32至34、36、37所示重利行為為共同正
    犯；被告黃憶楚固不否認於107年10月加入蔡政晏，從事其
    等放貸之會計，直至查獲時，惟否認有重利之故意，辯稱以
    為只是一般借貸等語；被告洪勝睿不爭執就附表一上有列名
    其為收放款人之部分暨上開所列名各編號欄位之記載，惟就
    未列者收放款人部分則否認有共同參與；被告林俊佑不爭執
    就附表一上有列名其為收放款人之部分暨上開所列名各編號
    欄位之記載，惟就未列者收放款人部分則否認有共同參與；
    被告陳志豐就其犯如附事實欄一暨附表一編號35所示之犯行
    不爭執；被告黃子軒承認就如事實欄一暨附表一編號6、13
    、31、36所示重利行為為共同正犯，亦不爭執上開所列名各
    編號欄位之記載，惟就其他部分則否認有共同參與；被告陳
    麗善固不否認就如事實欄一暨附表一編號13、31部分有擔任
    記帳工作，惟辯稱僅是幫助，非共同正犯，且否認其他部分
    有參與；被告林銘詳承認就如事實欄一暨附表一編號14、16
    、19、31、36所示重利行為為共同正犯，亦不爭執上開所列
    名各編號欄位之記載，惟就其他部分則否認有共同參與；被
    告李承原固不否認擔任如事實欄一暨附表一編號14、36所示
    之收款人，亦不爭執上開所列名各編號欄位之記載，惟辯稱
    只知道要去收錢等語；被告杜建霆固不否認附表一上有列名
    為收款人者確實有前去收款，惟否認重利故意，辯稱不知道
    收的是什麼錢等語。
一、如事實欄一暨附表一編號2至37所示之重利犯行部分
  ㈠就附表一編號2至37所示各欄位所載內容之認定：
    ⒈就附表一編號2至37「借款人」欄所示之借款人、「借款
      時間」、「借款地點」欄所示之時地、「借款原因（急迫
      、輕率、無經驗或難以求助之處境）」所示之急迫、難以
      求助情事、「借款金額」欄所示預扣除之利息暨實拿之金
      額、「約定利率（年利率）」欄所示之利率計算方式暨年
      利率、「債務人已給付之利息（含預扣）」等內容，係依
      據證人即各借款人之警詢之證述〔證人李捷華（附表一編
      號1）部分參警七卷第889至896頁）、證人周秀貞（附表
      一編號2）部分參警七卷第942至947頁）、證人賴鸞英（
      附表一編號3）部分參警七卷第960至965頁）、證人陸怡
      君（附表一編號4）部分參警七卷第977至982頁）、證人
      蘇金玉（附表一編號5）部分參警七卷第999至1004頁）、
      證人鄧文中（附表一編號6）部分參警七卷第1038至1044
      頁）、證人張斯嵐（附表一編號7）部分參警七卷第1059
      至1064頁）、證人王淑靜（附表一編號8）部分參警七卷
      第1079至1083頁）、證人王銀龍（附表一編號9）部分參
      警七卷第1095至1099頁）、證人李儒充（原名李柏瑋，附
      表一編號10）部分參警七卷第1127至1131頁）、證人李阿
      秀（附表一編號11）部分參警七卷第1149至1154頁）、證
      人李俞賢（附表一編號12）部分參警七卷第1178至1183頁
      ）、證人曾錦鈺（附表一編號13）部分參警七卷第1193至
      1197頁）、證人李淑慧（附表一編號14）部分參警七卷第
      1211至1218頁）、證人林文文（附表一編號15）部分參警
      七卷第1238至1244頁）、證人林秀美（附表一編號16）部
      分參警八卷第1260至1265頁）、證人林秀雲（附表一編號
      17）部分參警八卷第1278至1283頁）、證人林政宏（附表
      一編號18）部分參警八卷第1300至1305頁）、證人洪淑惠
      （附表一編號19）部分參警八卷第1321至1326頁）、證人
      唐玉娟（附表一編號20）部分參警八卷第1340至1345頁）
      、證人張琬庭（附表一編號21）部分參警八卷第1364至
      1368頁）、證人許城瑋（附表一編號22）部分參警八卷第
      1378至1383頁）、證人連永彬（附表一編號23）部分參警
      八卷第1399至1406頁）、證人陳美秀（附表一編號24）部
      分參警八卷第1427至1432頁）、證人陳淑貞（附表一編號
      25）部分參警八卷第1449至1454頁）、證人陳麗娟（附表
      一編號26）部分參警八卷第1479至1485頁）、證人傅陳秀
      蘭（附表一編號27）部分參警八卷第1505至1509頁）、證
      人黃士誠（附表一編號28）部分參警八卷第1519至1525頁
      ）、證人黃正商（附表一編號29）部分參警八卷第1540至
      1544頁）、證人黃棠鈺（附表一編號30）部分參警八卷第
      1558至1564頁）、證人蔡志信（附表一編號31）部分參警
      八卷第1601至1606頁）、證人駱怡蓁（附表一編號32）部
      分參警八卷第1619至1625頁）、證人謝清子（附表一編號
      33）部分參警八卷第1640至1644頁）、證人鍾瑞凰（附表
      一編號34）部分參警八卷第1656至1661頁）、證人鄭力恒
      （附表一編號36）部分參警二卷第135至139頁）、證人邱
      百連（附表一編號37）部分參警二卷第235至238頁、偵一
      卷第111至113、177至180頁）〕、證人即附表一編號35借
      款人吳鎮信之弟吳和興於警詢之證述（參警二卷第155至
      159頁）、證人即共同被告蔡政晏於警詢、偵訊及本院審
      理中所為之證述（參警一卷第21、25頁、偵一卷第80頁、
      本院易字卷一168頁）、證人即共同被告黃子軒於警詢、
      偵訊時之證述（參警四卷第114頁、偵一卷第44頁）、證
      人即共同被告黃憶楚於偵訊時具結所證（參偵一卷第59頁
      ）、證人即共同被告陳麗善於警詢、偵訊時所為之證述（
      參警四卷第213頁、偵一卷第40至41頁）在卷，並有同表
      各編號「扣案之借款相關文件」欄所示之各書證附卷可憑
      ；就附表一編號2至37所示之各借款人，於本案之借款，
      係基於如同表各編號「借款原因（急迫、輕率、無經驗或
      難以求助情事）」所示之急迫、難以求助情事一節，亦據
      被告蔡政晏、黃子軒於本院審理中表示不爭執在卷（參本
      院易字卷二第155至156頁）。另特別說明如下：
      ⑴就各借款人部分款項之「借款時間」、「債務人已給付
        之利息（含預扣）」欄所示內容，雖有據證人即各借款
        人於警詢時證述在卷，如前所引，惟部分與本案查扣之
        相關帳本（即如附表各編號「扣案之借款相關文件」欄
        所示之明細分類帳、現金簿、總帳等），有所出入。而
        考量部分借款人借款多次，且據警詢時有一段時日，其
        記憶或有混淆、不清楚之可能，而本案查扣之上開帳本
        ，觀其內容及記載方式，可認係相關會計人員依每筆收
        放款項當下所為之不間斷、規律性之記載，其可信性與
        仰賴記憶之證人證述而言應較高，故若其上記載與證人
        證述有出入之處，則依上開記載為準（詳如附表一上開
        欄位之註腳所載）。
      ⑵就「借款金額」欄所載之預扣利息暨實拿金額部分，以
        及「約定利率（年利率）」欄內容之認定，同依前引證
        人即各借款人之證述，並參酌卷內如下所引各借款人之
        借款同意書〔證人周秀貞（附表一編號2）部分參警七
        卷第956頁）、證人賴鸞英（附表一編號3）部分參警七
        卷第974頁）、證人陸怡君（附表一編號4）部分參警七
        卷第995頁）、證人蘇金玉（附表一編號5）部分參警七
        卷第1017頁）、證人鄧文中（附表一編號6）部分參警
        七卷第1054頁）、證人張斯嵐（附表一編號7）部分參
        警七卷第1075頁）、證人王淑靜（附表一編號8）部分
        參警七卷第1093頁）、證人王銀龍（附表一編號9）部
        分參警七卷第1109頁）、證人李儒充（附表一編號10）
        部分參警七卷第1147頁）、證人李阿秀（附表一編號11
        ）部分參警七卷第1167頁）、證人曾錦鈺（附表一編號
        13）部分參警七卷第1207頁）、證人李淑慧（附表一編
        號14）部分參警七卷第1235頁）、證人林秀美（附表一
        編號16）部分參警八卷第1274頁）、證人林秀雲（附表
        一編號17）部分參警八卷第1298頁）、證人林政宏（附
        表一編號18）部分參警八卷第1317頁）、證人洪淑惠（
        附表一編號19）部分參警八卷第1337頁）、證人唐玉娟
        （附表一編號20）部分參警八卷第1359）、證人許城瑋
        （附表一編號22）部分參警八卷第1396頁）、證人連永
        彬（附表一編號23）部分參警八卷第1422頁）、證人陳
        美秀（附表一編號24）部分參警八卷第1447頁）、證人
        陳淑貞（附表一編號25）部分參警八卷第1463頁）、證
        人陳麗娟（附表一編號26）部分參警八卷第1502頁）、
        證人傅陳秀蘭（附表一編號27）部分參警八卷第1517頁
        ）、證人黃正商（附表一編號29）部分參警八卷第1556
        頁）、證人黃棠鈺（附表一編號30）部分參警八卷第
        1579頁）、證人蔡志信（附表一編號31）部分參警八卷
        第1616頁）、證人謝清子（附表一編號33）部分參警八
        卷第1652頁）、證人鍾瑞凰（附表一編號34）部分參警
        八卷第1675頁）、證人鄭力恒（附表一編號36）部分參
        警二卷第142頁）〕等借款相關文件所載內容，以及被
        告自承所知悉之繳息方式（被告蔡政晏部分參警一卷第
        21頁、被告郭宣彤部分參偵一卷第70頁、被告黃憶楚部
        分參偵一卷第59頁、被告洪勝睿部分參偵二卷第68頁、
        被告林俊佑部分參偵一卷第58頁、被告陳志豐部分參偵
        二卷第46頁、被告黃子軒部分參警四卷第114頁、被告
        陳麗善部分參警四卷第213頁、偵一卷第41頁、被告林
        銘詳部分參偵一卷第55頁）相互對照。若有出入之處，
        原則上依書面文件記載為準（詳如上開欄位註腳說明）
        。又雖證人即共同被告蔡政晏於本院審理中具結證稱：
        跟被害人放款時，一開始的款項是會收手續費，頭期是
        收手續費，然後分10期償還，被害人也是要分期繳，所
        以起訴書附表如載「借3萬元，預扣利息，實拿2萬7千
        元」，所拿掉的3千元是手續費，我們都有跟他們說這
        是手續費，然後本金仍以3萬元計等語（參本院易字卷
        二第168頁），而前引借款同意書亦載為「手續費」，
        並將其後所收各期費用分列為「本金」及「車馬費」。
        惟縱係以「手續費」、「車馬費」為名目，依其性質，
        仍認定屬預先收取之利息，此觀刑法第344條第2項規定
        ：「前項重利，包括手續費、保管費、違約金及其他與
        借貸相關之費用」自明。又就年利率之計算方式，既認
        所預先收取之「手續費」，性質上應屬預先收取之利息
        費用，且依前引蔡政晏所證暨相關借款文件內容所示，
        可認所憑借之本金，仍以全額本金計算，是在計算年利
        率時，所約定收取之利息，除後續10期所繳納之利息外
        ，首期預收之利息（即手續費），亦列入利息認定中，
        另就本金之認定，則以全額之本金認定（因若將預收之
        手續費扣除而不計列為本金，則等同於不將其納入預先
        收取而已得之利息，與本案雙方約定真意不符），則依
        此計算各借貸之年利率如附表一編號2至37「約定利率
        （年利率）」欄所示。而依上開所計算之年利率，約均
        為438％，不僅遠超過法定利率20％，也遠甚一般民間
        放貸之利率（約3成），顯屬重利無誤。
    ⒉就附表一編號2至37「放款人」欄、「收款人」欄所示之
      各共同被告，此據各列名之共同被告於本院審理中所不爭
      執（被告蔡政晏部分參本院審易卷第445頁、易字卷一第
      216至217頁、易字卷二第155頁；被告郭宣彤部分參本院
      易字卷一第147、本院易字卷一第219頁；被告洪勝睿部分
      參本院審易卷第429頁、本院易字卷一第222頁；被告林俊
      佑部分參本院審易卷第429頁、易字卷一第224頁；被告陳
      志豐部分參本院易字卷一第226頁；被告黃子軒部分參本
      院審易卷第429頁、易字卷一第185至186、228頁；易字卷
      一第226頁；被告林銘詳部分參本院審易卷第430頁、易字
      卷一第186、229頁、被告李承原部分參本院審易卷第430
      頁、易字卷一第230頁、被告杜建霆部分參本院易字卷二
      第365頁），並有前引之各證人即借款人於警詢中所證，
      堪信可採。
    ⒊就附表一編號2至37「被告已償還之款項暨還款人」欄所
      示之內容，此有被告蔡政晏、郭宣彤提出和解書及部分證
      人即借款人證述在卷（詳如附表一該欄註腳），據以認定
      之。
  ㈡就上開附表各編號所示借貸行為共同正犯之認定：
    ⒈按共同實施犯罪行為之人，在合同意思範圍以內，各自分
      擔犯罪行為之一部，相互利用他人之行為，以達其犯罪之
      目的者，即應對於全部所發生之結果，共同負責，有最高
      法院28年上字第3110號判例意旨可資參照。另按共同正犯
      之行為人已形成一個犯罪共同體，彼此相互利用，並以其
      行為互為補充，以完成共同之犯罪目的。故其所實行之行
      為，非僅就自己實行之行為負其責任，並在犯意聯絡之範
      圍內，對於他共同正犯所實行之行為，亦應共同負責，此
      即所謂「一部行為全部責任」之法理；又刑法之「相續共
      同正犯」，就基於凡屬共同正犯對於共同犯意範圍內之行
      為均應負責，而共同犯意不以在實行犯罪行為前成立者為
      限，若了解最初行為者之意思，而於其實行犯罪之中途發
      生共同犯意而參與實行者，亦足成立；故對於發生共同犯
      意以前其他共同正犯所為之行為，苟有就既成之條件加以
      利用而繼續共同實行犯罪之意思，則該行為即在共同意思
      範圍以內，應共同負責，最高法院100年度台上字第5925
      號、98年度台上字第7972號判決分別同此見解。
    ⒉所參酌之證據：
      ⑴上述關於「放款人」、「收款人」欄所認定之證據，用
        以證明各該欄位所示之被告確實有客觀之行為分擔。
      ⑵證人即共同被告所為之證述：
        ①證人即共同被告蔡政晏於警詢、偵訊及本院審理中具
          結所證：我是在106年11月時在蔡德豐旗下做，我只
          是負責其中一線放款的，我直接叫進來的只有3個人
          ，就是共犯「貓仔」李育廷、共同被告「阿豐」陳志
          豐、案外人林建佑等3個人而已。李育廷、陳首超、
          林銘詳、陳良志他們都是跟我一樣直接受命蔡德豐對
          外放款，黃子軒那時是在岡山據點李育廷旗下對外收
          、放款人員，李承原那時在五甲據點林銘詳旗下對外
          收、放款人員。大約107年4、5月時自己出來自立門
          戶，做到被查獲時；我們從蔡德豐時期結束後，一直
          到我跟共同被告黃子軒拆夥，中間有一段時間是大家
          一起共事，至於何時與黃子軒拆夥已經忘記了；在南
          衙路所扣到的「地下錢莊成員電話一覽表」（見警一
          卷第27頁），其上代號（按：下僅列本案共同被告部
          分）「丫善」是陳麗善、「諒丫」是吳宥慶、「小澤
          」是李承原、「個人」是指我本人、「阿佑」是林俊
          佑、「柏瑋」是洪柏瑋即洪勝睿、「子彈」黃子軒、
          「貓仔」是李育廷、「阿政」是林政儀即林銘詳、「
          良志」陳良志、「私光頭」是杜建霆，這些人本來都
          是我原來要另自立門戶的成員，但是後來他們覺得賺
          不到錢就紛紛出走另立門戶，只剩下郭香麟、洪柏瑋
          、林俊佑、吳宥慶、黃憶楚這些成員，負責放款跟收
          款、催討利息的工作。之間大家一起共事所放款的借
          款人，就是在中華四路我的租屋處扣到的借款資料所
          示借款人（按：即如附表一編號5、11、12、14、16
          、17、20至28、30、33、34所示）；其中共同被告洪
          勝睿、林俊佑及共犯吳宥慶到後來都有一起做，他們
          3個是收款的，還有一個會計是黃憶楚（代號「白」
          ）；我不認識陳麗善。至於在共同被告郭宣彤（代號
          「琳」）住處即南衙路扣到的帳本相關借款人，是只
          有我和郭宣彤2人在放款，不會讓共同被告洪勝睿、
          林俊佑及共犯吳宥慶去討債；這邊我每個月會請杜建
          霆（代號「光頭」）幫忙收款，每月給他資作為收款
          的對價，收款的對象就是在南衙住處扣到證物所示的
          借款人（按：即如附表一編號2至4、7至10、15、18
          、29、32、37所示）；那邊不會讓黃憶楚處理，完全
          是我及郭宣彤在處理，帳本由郭宣彤製作；在南衙那
          邊放貸的部分，郭宣彤是有支薪的；陳志豐部分只是
          有時會要他幫我去收錢，我再貼他油錢。至於附表一
          編號36所示借款之鄭力恒之借貸，是之前在蔡德豐旗
          下參與的；吳鎮信（按：附表一編號35）的部分也是
          幫蔡德豐討債，那時的店長是共同被告陳志豐等語（
          參警一卷第25、27頁、偵一卷第80頁、本院易字卷一
          第218頁、易字卷二第160至162、166至167、169頁、
          易字卷二第236至237頁）。
        ②證人即共同被告郭宣彤於偵訊及本院審理中具結證稱
          ：我大約是106年年中在蔡德豐處做會計，但因蔡德
          豐發薪水很不固定，裡面收款的人就反抗，而且蔡德
          豐都會有不好的要求，要求如果收不到錢的話，可以
          對被害人動粗，他們不想這樣做，所以大家就一起出
          來做，包括把蔡德豐那時候客戶一起帶出來。我們當
          天在大樓房間裡被警察抓的是一掛，另一掛就是黃子
          軒、林銘詳他們自己做，我們當時從蔡德豐出來的時
          候，在場所有被告都是一起做的，後來因為一些緣故
          ，就分成二邊經營，又變成黃子軒他們自己在楠梓那
          邊自立門戶，黃子軒拆夥出去的時點大約在107年底
          我們兩邊的帳及金錢都沒有互相流通。在南衙那邊扣
          到的帳務，是我所製作，是我跟蔡政晏一起放款的紀
          錄，與洪勝睿他們無關，這部分不會讓洪勝睿加入，
          這部分所收帳款原則上是讓蔡政晏全數收款等語（參
          偵二卷第158頁、本院易字卷二第173至175、365至
          366頁）。
        ③證人即共同被告黃憶楚於本院審理中具結證稱：本院
          110年度院總管字編號405總帳、編號406月結帳簿，
          從107年9月開始是我寫的；負責發薪水的是蔡政晏，
          原則上每個人的薪水一樣，只是依每個人每個月的借
          支不同，最後實領薪水不同；依我的印象，我擔任會
          計時，薪水發的對象是共同被告洪勝睿、林俊佑和共
          犯吳宥慶；依我認知，蔡政晏算是老闆，郭宣彤也有
          參與；在南衙那邊扣到的帳本我沒有參與；他們是沒
          有跟我說我發完薪資後剩下的錢還會自己分，所以我
          也沒有記在總帳上，支出是他們跟我講多少就寫上去
          ，我沒有點現金，現金是共同被告蔡政晏在保管，蔡
          政晏那邊剩多少也不會跟我說，只會跟我說支出多少
          收入多少，支出薪水不是從我這邊發現金出去，是蔡
          政晏跟我說要記多少錢、要給誰多少錢等語（參本院
          易字卷二第177至180、184至186頁）。
        ④證人即共同被告洪勝睿於警詢及偵訊時證稱：有在蔡
          政晏經營的地下錢莊工作，未放貸，負責收取利息。
          是蔡政晏在前一日會以電話或寫紙條方式，交代我隔
          日要去收息，收到後再到中華四路302號10樓之1的帳
          房給蔡政晏；蔡政晏是地下錢莊的負責人，負責放貸
          給借款人，並叫我、林俊佑及吳宥慶去收錢，我、林
          俊佑及吳宥慶都聽從蔡政晏指示負責跟不特定人收利
          息等語（參警三卷第165、170、173頁、偵一卷第33
          至34頁）。
        ⑤證人即共犯吳宥慶於警詢及偵訊時證稱：我是聽從蔡
          政晏的指示收錢，會用老闆稱呼蔡政晏，他叫我去收
          我就去收，蔡政晏會打電話給我工作用的手機，告訴
          我借款人的聯絡方式，我現跟借款人聯絡約定碰面地
          點，再碰面收款；我們每天晚上都會去中華四路302
          號10樓之1對帳，如果有發薪水就去那邊領，是老闆
          蔡政晏發給我們的；地下錢莊老闆之前是蔡德豐，後
          來是跟蔡政晏，因為蔡德豐沒有固定給我薪水，且錢
          如果收不回來會罵我們，會給我們壓力。蔡政晏本來
          也是在蔡德豐下面，後來蔡政晏自己出來做，我就想
          去幫等語（參警三卷第10至11頁、偵一卷第26、83至
          84頁）。
        ⑥證人即共同被告林俊佑於偵訊時證稱：地下錢莊的老
          闆之前是蔡德豐，後來是跟蔡政晏，因為蔡德豐沒有
          按時給我薪水，後來就沒跟蔡德豐，蔡政晏本來也是
          在蔡德豐下面，後來蔡政晏自己出來做，叫我去幫他
          忙，我就去幫他，我早上是做鐵工臨時工，我只是兼
          差幫他忙等語（參偵二卷第91頁）。
        ⑦證人即共同被告黃子軒於警詢及偵訊時證稱：共同被
          告林銘詳負責收取款項；共同被告陳麗善除以電話催
          款外，亦身兼會計，他們均聽命於我等語（參本院警
          四卷第114、115頁、偵一卷第44頁）。
        ⑧證人即共同被告陳麗善於警詢及偵訊時證稱：地下錢
          莊的資金一開始是黃子軒拿出來的，他每個月會跟我
          對一次帳，他也會出去放款、收款，他負責公司資金
          的運用，每月10號組長黃子軒會告訴我領多少薪水。
          黃子軒處的主要成員是黃子軒、我及林銘詳3人，組
          長是黃子軒負責提供放款資金，成員林政儀負責業務
          ，我負責會計作帳及催帳；李承原跟陳志豐只是當時
          缺人手短暫來支援的。蔡政晏是另一間錢莊老闆，之
          前在蔡政晏處工作，擔任會計，約是在107年6、7月
          時，曾在他那邊工作2個月，後來他那邊不缺人手就
          離職了（參警四卷第211至212頁、偵一卷第40頁）。
        ⑨證人即共同被告林銘詳於警訊及偵訊中證稱：107年3
          月黃子軒帶我進入由蔡德豐經營的地下錢莊擔任收放
          款工作，直至107年12月黃子軒離開蔡德豐，另外駐
          點營業，就帶我離開蔡德豐的營業處所，我就轉由聽
          從黃子軒命令行事。黃子軒負責北區收放款，我負責
          南區收放款。黃子軒每月給我薪資1萬元，1000元加
          油補貼，工作時間由18:30開始工作收放款，約21時
          左右回公司跟黃子軒與陳麗善對帳，之後拿取隔日要
          收放款的名單再下班；陳麗善除了擔任錢莊會計記帳
          工作外，我來不及與借款人見面收款時，陳麗善也會
          幫我去跟借款人收款；跟黃子軒後，放款的錢都是跟
          黃子軒拿，收回的款項交給黃子軒等語（參警四卷第
          10、14至15頁、偵一卷第48頁）。
        ⑩證人即共同被告陳首超於警詢中證稱：我不知道蔡政
          晏和「周哥」蔡德豐有什麼過節，於107年6月底蔡政
          晏突然打電話給我、李育廷、陳良志、吳宥慶，要求
          我們將蔡德豐地下錢莊之本票拿給他，再分為呆帳和
          非呆帳，呆帳部份我們就燒掉，非呆帳部分我們就拿
          給」蔡政晏等語（參警七卷第825頁）。
      ⑶另參酌卷內共同被告所持用門號與彼此間或借款人間之
        通訊監察譯文（參警三卷第297至301頁、警四卷第13至
        15、209至211、213至215頁、警五卷第107至108頁、警
        八卷第1639頁）、所扣之各帳冊其所所示之各成員領取
        薪資、借支薪水或支領油費等帳務內容。
      ⑷被告自承部分，除前引各被告對附表一編號2至37「放
        款人」、「收款人」所示之內容不爭執和所知悉之放貸
        繳息方式，並有：
        ①被告郭宣彤自承：107年2月份加入蔡德豐，107年4、
          5月開始在蔡政晏那邊做，做到被查獲，會幫忙監督
          跟對帳，薪水等語（參偵一卷第70頁、本院易字卷一
          第220頁）。
        ②被告黃憶楚自承：在蔡政晏所經營之地下錢莊擔任會
          計，工作內容是蔡政晏等人會將向被害人收回之利息
          帳單放在床頭櫃旁的櫃子上，每日都會將利息帳單登
          記在記帳本內；由蔡政晏給付薪水，月薪一開始約2
          萬元，後面調為2萬5千元，加入時即有領全薪，查獲
          前近2個月有領獎金，約3千到5千元，依淨利狀況去
          調整，但沒有印象怎麼計算獎金等語（參警三卷第
          246至247、251頁、本院易字卷一第221頁）。
        ③被告洪勝睿自承：之前是跟蔡德豐，後來是有加入蔡
          政晏的地下錢莊，兩人都有叫我負責放款，也有負責
          收錢；加入蔡政晏時月領29000元，向蔡政晏領，每
          日去中華四路對帳等語（參偵一卷第33、34、67至68
          頁）。
        ④被告林俊佑自承：依據共同被告洪勝睿給的單子負責
          向客人即借款人收取欠款，並交給洪勝睿；每月薪水
          25000元，沒有獎金，從107年年中起做到查獲；107
          年7月20日有和黃子軒等人去找附表一編號36之借款
          人鄭力恒，黃子軒說要喬債務等語（參警三卷第439
          頁、偵一卷第56頁）。
        ⑤被告陳志豐自承：有加入蔡政晏的地下錢莊，負責收
          錢，幫蔡政晏收錢只是幫忙，沒有跟他領薪水，因為
          之前家裡經濟狀況有困難時，蔡政晏有幫忙過我，有
          去找過吳鎮信討債等語（參偵一卷第29至30頁、本院
          易字卷一第226頁）。
        ⑥被告黃子軒自承：是楠梓區加昌路79號7樓之6地下錢
          莊負責人，負責審核放款及收帳，月收入約20至30萬
          不等，扣除支出後實際收入約16萬元左右，在楠梓扣
          到的證物，即院總管字第208號編號256至270所示帳
          本上所載，屬其自立門戶後所成立之借貸債務，包含
          編號19之部分；有在107年7月與鄭力恒發生口角，起
          因是因為鄭力恒向我們公司借款3萬元，與公司同事
          林銘詳一起到他家追討債務；約在107年7月脫離共同
          被告蔡政晏另立門戶等語（參警四卷第114頁、偵一
          卷第44頁、本院易字卷二第363、366頁）。
        ⑦被告林銘詳自承：107年3月曾加入蔡德豐的地下錢莊
          幫忙收款；也曾加入蔡政晏，做多久忘了；之後加入
          黃子軒，約107年12月加入黃子軒，我不知道他是不
          是要自己放款，他打電話叫我幫他我就去兼職幫他；
          107年7月20日有去找鄭力恒討債，是黃子軒叫我去的
          等語（參警四卷第10頁、偵一卷第48至49、92、95頁
          、本院易字卷二第363至364頁）。
        ⑧被告陳麗善自承：之前有在蔡政晏處工作，擔任會計
          ，約在107年6、7月時，工作兩個月後離職；約在107
          年11月到黃子軒處，主要負責會計作帳，如果林銘詳
          忙不過來也會幫忙收款；業務收回來的錢負責隨身攜
          帶保管，如果我放假錢就放公司；薪水是領固定月薪
          約2萬3千元（參警四卷第212頁、偵一卷第40頁等語
          ）。
        ⑨被告李承原自承：有參與地下錢莊收款工作，從107
          年9、10月開始做，只做到107年12月中。薪資前2個
          月為4萬元，期間每個禮拜可預支8000元，至月底為
          領32000元薪資，但是後面調降薪水變成15000至2萬
          元；107年7月20日有一起去找鄭力恒討債等語（參警
          三卷第387、395頁、偵一卷第54至55頁）。
        ⑩被告杜建霆自承：蔡政晏和郭香麟會打電話給我，詢
          問我是否有空，如果有空，就會給我一支行動門號聯
          絡對方，我再打電話給對方，和對方約定時間、地點
          ，我再前去幫忙收款；卷內108年3月6日之通訊監察
          譯文（參警六卷第539至540頁），就是郭香麟要我聯
          絡林政宏，要求我幫忙收款，我大概知道林政宏是借
          款人，印象中我有收過駱怡蓁、林政宏和林文文的款
          項，收款後再交給蔡政晏等語（參警六卷第538至542
          頁）。
    ⒊綜合上述證據，可知：
      ⑴被告蔡政晏等人原均為蔡德豐為金主之地下錢莊之一員
        ，被告蔡政晏約於107年4、5月間因與蔡德豐有糾紛，
        故於107年6月脫離蔡德豐，並接收大部分原向蔡德豐借
        貸之借款人，繼續重利之貸放款及收款行為，而其他被
        告亦先後脫離蔡德豐，前期多與蔡政晏一同從事重利之
        放貸。
      ⑵又配合借款人相關借款資料之存放位置及記帳帳簿內容
        ，可知如附表一編號2至37所示重利案件，主要區分為3
        處，即在高雄市○○區○○○路000號10樓之1之蔡政晏
        租屋處（下稱中華四路處）所扣得（即附表一編號5、
        11、12、14、16、17、20至28、30、33、34所示）、，
        在高雄市○○區○○路○0巷000號之郭宣彤住處（下稱
        南衙路處）所扣得（即如附表一編號2至4、7至10、15
        、18、29、32、37所示），以及在同市○○區○○路00
        號7樓之6處（下稱楠梓處）所扣得（即附表一編號6-2
        、13、19、31所示）。其中，中華四路處及南衙路處應
        以蔡政晏為主要管理人員，惟南衙路處應係由蔡政晏與
        郭宣彤另外獨立從事放貸；而楠梓處則以黃子軒為主要
        管理人員。至於3處之收放款人員，3處各有固定支薪者
        ，也偶有支援他處之情形。並無證據顯示上開3處所收
        受之利息係全體分配，反而是依帳冊及上開引用之證詞
        ，應屬彼此分離。
      ⑶而以重利罪係以個別借款人論以獨立一罪觀之，各被告
        就各借款人是否具犯意聯絡及行為分擔，除自其等有無
        參與客觀之構成要件行為（即如附表一「放款人」、「
        收款人」所示）外，亦應從自認知之行為對象、所受分
        配之犯罪所得來源，是否及於個別借款人而定之。此據
        本院認定如下：
        ①上開3處之主要管理人員即蔡政晏（中華四路處、南
          衙路處）、黃子軒（楠梓處），對於各處所扣帳本之
          借款人，所貸放款項並因此收取重利之構成要件內容
          所有認識，除有部分係親自為之外，並指示旗下收放
          款人員為之，而所收取之犯罪所得，亦指示發放薪資
          予旗下會計、收放款人員，餘下利潤由己得取，自可
          認具犯意聯絡及行為分擔，而為共同正犯無疑。
        ②至各3處之會計人員，即黃憶楚（中華四路處）、郭
          宣彤（中華四路及南衙路處）、陳麗善（中華四路處
          、楠梓處），則負責登記作帳以維持收放款之運作紀
          錄，而有行為之分擔；且其等據此領取固定薪資，可
          認在其等參與期間，對於其所參與記錄之借款人、因
          此被收取之重利均有認知，並從中分配到犯罪所得，
          故在其等參與期間，就所參與處貸放收款之重利行為
          ，若有登載在相關帳簿者（如中華四路處之405總帳
          、楠梓處之266月結帳、268本錢帳、南衙路之400現
          金簿、401現金簿、406明細分類帳等，詳如附表一所
          示），即屬其等犯意聯絡範圍內，而為共同正犯。
        ③末就收放款人員，其對於所收放款之對象，固可認有
          犯意聯絡及行為分擔，而就無證據證明參與收放款之
          對象，則視其等犯罪所得分配方式而定：如有固定支
          領某處月薪者，則可認知到在其支領期間，該處成員
          所收取之重利所得，若登載於帳簿內，會一起分配，
          則均為自己可得分配之犯罪所得，自可認係基於彼此
          分工合作、互相補充，以完成共同之犯罪目的，故在
          上開範圍內，縱該重利非自己親自放款或收取，仍具
          共同犯意聯絡，而應負共同正犯之責。惟若非支領固
          定月薪者，則僅可認就該特定收放款項之對象，與其
          他共同被告成立犯意聯絡，而無從擴及至對其他借款
          人之重利行為，故應分別而論。
      ⑷又就附表一編號1、6-1、35、36，並未在上開3處扣得
        借款文件（編號36部分僅留有身分證影本、基本資料）
        ，亦未見上開3處之帳本有列名記載，則應屬原在蔡德
        豐時期所成立（如附表編號35所示），或該時遺留而未
        被納入上開3處之貸放債務，因無證據可證明有列入各
        處之帳冊共同分配所收取之利息，則以證人即被害人、
        告訴人暨共同被告之證詞，相互參酌以認定參與之共同
        正犯（其中，就附表一編號1所示，依上述認定方式，
        尚無從認定本次審理之共同被告具犯意聯絡及行為分擔
        ，另見下述就各被告之認定可知）。
      ⑸承上，則就附表一編號2至37所示各借款人所成立之重
        利行為，其共同正犯之認定分別如附表一編號2至37「
        共同正犯」欄所示。分敘如下：
        ①被告蔡政晏：
          依前引證言、書物證及被告自承，則其所涉及者為在
          中華四路處及南衙路處所扣債務文件相關之借款人，
          故即附表一編號2至5、7至12、14至18、20至30、32
          至34、37所示；另編號35、36，除其自承外，亦有前
          引證人（即吳和興、鄭力恒、共同被告李育廷等人）
          證述，故亦認其任意性自白足堪採信。綜上，被告蔡
          政晏就附表一編號2至5、7至12、14至18、20至30、
          32至37所示重利行為，為共同正犯。
        ②被告郭宣彤：
          依前引證言、書物證及被告自承，則其所涉及者為在
          中華四路處及南衙路處所扣債務文件相關之借款人，
          故即附表一編號2至5、7至12、14至18、20至30、32
          至34、37所示；另編號36，除其自承外，亦有前引證
          人鄭力恒證述，故亦認其任意性自白足堪採信。綜上
          ，被告郭宣彤就附表一編號2至5、7至12、14至18、
          20至30、32至34、36、37所示重利行為，為共同正犯
          。
        ③被告黃憶楚：
          依前引證言、書物證及所自承工作內容暨期間，審
          酌405總帳上顯示其於107年10月5日有領取同年9月薪
          資，可認其於107年9月即加入中華四路處之重利放貸
          成員一員，擔任會計，直至查獲，故認在該段期間（
          含借款成立及收款時日）內有登載入405總帳者，即
          附表一編號5、11、12、14、16、17、20-2、21、23
          至28、30、33、34所示之重利行為，屬其共同犯意聯
          絡範圍，而為共同正犯。
        ④被告洪勝睿：
          依據前引證人、書物證及被告自承，兼審酌405總帳
          上顯示其於107年6月開始即有借支及領薪紀錄，直至
          108年為警查獲前與其他被告一同遭查獲，可認其於
          一開始即有加入中華四路處之重利放貸成員一員，擔
          任收放款，直至查獲。故綜合審酌其有列名為收、放
          款人者（如附表一編號5、8、9、11、12、14、16、
          17、20、23、24、26、27、28-2、28-3、33、34所示
          ），暨部分未列名但在中華四路處上開期間內有登載
          入405總帳者（即附表一編號25、28-1、30所示），
          屬有構成要件行為實行或其犯意聯絡範圍。綜上，被
          告洪勝睿就附表一編號5、8、9、11、12、14、16、
          17、20、23至28、30、33、34所示重利行為，為共同
          正犯。
        ⑤被告林俊佑：
          依據前引證人、書物證、其所持用如附表六編號1所
          示手機與共同被告洪勝睿、蔡政晏之對話紀錄擷圖（
          參警三卷第517至521頁）及被告自承，兼審酌405總
          帳上顯示其於107年7月開始即有借支紀錄，直至108
          年為警查獲前與其他被告一同遭查獲，可認其於一開
          始即有加入中華四路處之重利放貸成員一員，擔任收
          放款，直至查獲。故綜合審酌其有列名為收、放款人
          者（如附表一編號5、8、11、14、20、23、28、30、
          33、36所示），暨部分未列名但在中華四路處上開期
          間內有登載入405總帳者（即附表一編號12、16、17
          、24至27、34所示，屬有構成要件行為實行或其犯意
          聯絡範圍。綜上，被告林俊佑就如附表一編號5、8、
          11、12、14、16、17、20、23至28、30、33、34、36
          所示之重利行為，其為共同正犯。
        ⑥被告陳志豐：
          依據前引證人、書物證及被告自承，審酌卷附帳本未
          見有其支薪紀錄，故認屬未固定領薪者，則依前引證
          人所證其有前去討債暨被告自承，認其有參與者即附
          表一編號35所示。
        ⑦被告黃子軒：
          依前引證言、書物證及被告自承（附表一編號6-2、1
          3、31、36），兼審酌在楠梓處所扣債務文件暨帳冊
          登載，編號19所示債務，亦應在其犯意聯絡及行為分
          擔範圍內。綜上，被告黃子軒就如附表一編號6-2、
          13、19、31、36所示重利行為，為共同正犯。
        ⑧被告陳麗善：
          依前引證言、書物證及所自承工作內容暨期間，另審
          酌405總帳內，於107年7月中有借支紀錄，於107年9
          月中有領取薪資紀錄，於其前自承有在蔡政晏處工作
          2月之詞相符，故在上開期間內之中華四路處之借款
          （即附表一編號5、14-1、20-1、23-1所示），以及
          嗣後所稱於107年11月至黃子軒處工作，直至被查獲
          ，故在上開期間內之楠梓處借款（即附表一編號19-2
          、31）部分，屬其共同犯意聯絡範圍。綜上，被告陳
          麗善就附表一編號5、14-1、19-2、20-1、23-1、31
          所示之重利行為，為共同正犯。
        ⑨被告林銘詳：
          依據前引證人、書物證及被告自承，兼審酌405總帳
          上顯示其於107年6月開始即有借支紀錄，直至107年
          10月，故綜合審酌其有列名為收、放款人者（如附表
          一編號14-1、16-1、19、31、36所示），暨部分未列
          名但在中華四路處上開期間內有登載入405總帳者（
          即附表一編號5、20、23-1所示），屬有構成要件行
          為實行或其犯意聯絡範圍。綜上，被告林銘詳就附表
          一編號5、14-1、16-1、19、20、23-1、31、36所示
          重利行為，為共同正犯。
        ⑩被告李承原：
          依據前引證人、書物證及被告自承，審酌405總帳上
          顯示其於107年7月開始即有借支紀錄，直至107年12
          月有油錢支領紀錄後即未見支薪，可認上開期間有加
          入中華四路處之重利放貸成員一員，擔任收放款，直
          至查獲。故綜合審酌其有列名為收、放款人者（如附
          表一編號14-1、36所示），暨部分未列名但在中華四
          路處上開期間內有登載入405總帳者（即附表一編號5
          、12-1、12-2、16-1、20、23-1、26-1、28-1、28-
          2、30-1之借款），屬有構成要件行為實行或其犯意
          聯絡範圍。綜上，被告李承原就附表一編號5、12 -1
          、12-2、14-1、16-1、20、23-1、26-1、28-1、28
          -2、30-1、36所示重利行為，為共同正犯。
        ⑪被告杜建霆：
          依據前引證人、書物證及被告自承，審酌402月結帳
          上107年4月開始即有其支薪紀錄（從開始之日薪800
          元至日新1千元），直至108年3月，可認上開期間有
          加入南衙路處之重利放貸成員一員，擔任收款工作，
          直至查獲。故綜合審酌其有列名為收、放款人者（如
          附表一編號2、10、15、18、21、29、32所示），暨
          部分未列名但在南衙路處上開期間內有登載入帳冊者
          （即附表一編號3、7至9、37所示），屬有構成要件
          行為實行或其犯意聯絡範圍。綜上，如附表一編號2
          、3、7至10、15、18、21、29、32、37所示，其為共
          同正犯。
  ㈢被告抗辯之認定：
    ⒈就被告蔡政晏爭執其就中華四路處重利案件非首謀部分，
      惟就前引證人即共同被告黃憶楚、洪勝睿、林俊佑及共犯
      吳宥慶之證詞，明顯可知在中華四路處之重利案件，蔡政
      晏主要立於指示旗下收放款成員負責收放款之地位，就收
      款項並由蔡政晏發放薪資與旗下成員，確應屬於主要管理
      者。另雖洪勝睿於本院審理中具結證稱：我在108年被查
      獲前，是在中華四路102號10樓之一經營重利業務，不懂
      的會問蔡政晏，他是輔助的角色，每個月我、共同被告林
      俊佑及共犯吳宥慶都會有收入，是有固定的薪水2萬5千元
      沒錯，剩下的大家均分，這個獲利先由蔡政晏保管，薪水
      和獲利分次給，是我們叫他幫我們保管的，他沒有獲利等
      語（參本院易字卷二第181至184頁），但上開薪資之發放
      方式，已與前引證人黃憶楚、吳宥慶之證詞不符，更與中
      華四路處所扣之405總帳及「地下錢莊成員薪資明細及班
      表」（參本院易字卷二第41、42頁）記載明顯不符，而
      405總帳乃中華四路處會計人員每日對於其等所放款、收
      款暨成員油錢、薪資等其他支出之記載，作為該處成員帳
      目記錄用，其可信性較高，洪勝睿雖於本院審理中翻異前
      詞，惟其未能提出相符於其上開所述由其等均分所得之帳
      冊，其此部分所證尚不足為憑。
    ⒉就被告黃憶楚否認知悉是重利部分，依據黃憶楚之工作內
      容，即是作為會計而需記載收放款之款項，含還款之日期
      、金額等，而觀諸上開相關帳冊之記載，對於何借款人於
      何時借款、實領多少款項、何時返還多少款項及何時還清
      ，均一一記載其上，則自然知悉各借款人因此借得之本金
      、所應繳納之利息多少及還款日期之緊促，顯可知悉還款
      利率極高，其辯稱不知此屬重利，實非可採。
    ⒊被告陳麗善雖以前詞置辯，惟其所擔任既是會計之記帳動
      作，對於利率應有知悉，如上述⒉之被告黃憶楚部分所述
      ；自其記帳之工作內容，使成員對於各借款人之貸放款項
      、何時應前往收取利息暨收取多少利息等，均有所依循，
      顯屬重要工作之一環，且其就所參與記帳之期間領有固定
      薪資，從中獲得利益，顯有犯意聯絡及行為分擔，所辯僅
      有上述編號有參與並僅成立幫助犯一詞，應不足採。又證
      人即共同被告蔡政晏雖於本院審理時具結證稱：附表一編
      號14、19所示，被告陳麗善並未參與，也沒有分到任何好
      處，編號14、19均是蔡德豐時期，所交款項是交給蔡德豐
      等語（參本院易字卷二第158至159頁），但蔡政晏亦證稱
      在離開蔡德豐後，不會再去幫蔡德豐收錢等語（參同上卷
      第159至160頁），而如附表一編號14-1所示之借款成立日
      期是107年9月25日、同表編號19-2所示之借款成立日期是
      107年年中至同年12月後期，此時期已是蔡政晏、黃子軒
      離開蔡德豐自立門戶之後，且上開債務各自於中華四路處
      所扣得之405總帳、於楠梓處所扣得之266月結帳均有登載
      ，應係其等自立門戶後之收放款項，而在上開時期，陳麗
      善先後有加入蔡政晏之中華四路處及黃子軒之楠梓處，並
      支領月薪等情，均據本院認定如前，自可認就上開部分被
      告陳麗善具犯意聯絡及行為分擔，此部分被告陳麗善辯稱
      與其無關，亦不足採。
    ⒋另就被告洪勝睿、林俊佑、黃子軒、林銘詳、李承原及杜
      建霆等人，就非自己擔任放款人或收款人之部分，即否認
      屬共同正犯之辯詞，本案關於共同正犯之認定，係依各分
      區之收放款暨薪資之領取方式，認定犯意聯絡範圍不僅限
      於本身收放款之部分，亦及於其固定支薪期間，該處帳冊
      所載之借款人等認定，已如前所述，不再贅言。另證人即
      共同被告蔡政晏雖於本院審理中具結證稱：附表一編號14
      、19、36被告林銘詳並未參與，同表編號19、36被告黃子
      軒並未參與也沒有分到任何好處，編號14、19、36均是蔡
      德豐時期，所交款項是交給蔡德豐等語（參本院易字卷二
      第158至159頁），惟就附表一編號14-1、19、36所示重利
      案件，被告林銘詳有參與收放款一事；附表一編號36，被
      告黃子軒有參與收放款一事，此有證人即被害人李淑慧、
      洪淑惠及鄭力恒於警詢時證述在案，並據被告自承在卷，
      另有相應帳冊在卷可證，如前所引，此部分已可認其等具
      犯意聯絡及行為分擔，至於有無分到好處，此部分係屬有
      無犯罪所得之部分，不會影響已成立之共同正犯；另附表
      一編號19部分，上開借款成立時期應係在被告黃子軒脫離
      蔡德豐之後，此觀成立時間及有登載在楠梓處扣得之266
      月結帳上可知，自可認黃子軒有犯意聯絡及行為分擔，均
      如前所述，被告所辯不足採。
    ⒌至就被告李承原、杜建霆辯稱只知道去收，不知收什麼錢
      之辯詞，被告李承原已於偵訊時自承曾有與共同被告林銘
      詳、林俊佑、吳宥慶、黃子軒一起找如附表一編號36之借
      款人鄭力恒討債等語（參偵一卷第55頁），並陳述所知悉
      之利息計算方式（參同上卷第56頁），足認其知悉所收之
      款項即為貸放重利之本息；而依被告杜建霆前述自承之詞
      ，已可認其知悉收款的對象就是借款人，是其所辯實不足
      採。
  ㈣綜上，被告等人如附表編號2至37所示之重利犯行，均堪以
    認定，應予依法論科。
二、如事實欄二所示被告蔡政晏恐嚇危安犯行部分
    如事實欄二所示被告蔡政晏之上開犯行，業據被告蔡政晏於
    警詢及本院審理中（參警九卷第73頁、本院審易卷第427頁
    ）均坦承認不諱，復有證人即被害人黃崇恩、證人即黃崇恩
    之配偶郭盈婷於警詢時證述在卷（參警十三卷第1119至1123
    、1153至1154頁），而與被告蔡政晏所持用之門號00000000
    00手機與黃崇恩所持用手機（門號詳卷）間之通話內容譯文
    1份互核相符（參同上卷第1127至1129頁），足認被告蔡政
    晏之任意性自白與事實相符，應屬可採，則被告蔡政晏上開
    犯行堪認為真，應予依法論科。
三、如事實欄三所示被告林銘詳恐嚇危安犯行部分
    如事實欄三所示被告林銘詳之上開犯行，業據被告林銘詳於
    警詢、偵訊及本院審理中（參警四卷第21至22頁、偵一卷第
    49至50、95頁、本院審易卷第431頁）均坦承認不諱，復有
    證人即被害人蘇秀紅於警詢之證述（參警二卷第79至81頁、
    證人即共同被告黃子軒於警詢及偵訊時證述在卷（參警四卷
    第122至123頁、偵一卷第45頁），而與被告林銘詳所持用之
    門號0000000000手機與蘇秀紅所持用手機（門號詳卷）間之
    通話內容譯文1份互核相符（參警二卷第87至89頁），足認
    被告林銘詳之任意性自白與事實相符，應屬可採，則被告林
    銘詳上開犯行堪認為真，應予依法論科。
貳、論罪：
一、核被告蔡政晏如事實一暨附表一編號2至5、7至12、14至18
    、20至30、32至37所為、被告郭宣彤如事實一暨附表一編號
    2至5、7至12、14至18、20至30、32至34、36、37所為、被
    告黃憶楚如事實一暨附表一編號5、11、12、14、16、17、2
    0-2、21、23至28、30、33、34所為、被告洪勝睿如事實一
    暨附表一編號5、8、9、11、12、14、16、17、20、23至28
    、30、33、34所為、被告林俊佑如事實一暨附表一編號5、8
    、11、12、14、16、17、20、23至28、30、33、34、36所為
    、被告陳志豐如事實一暨附表一編號35所為、被告黃子軒如
    事實一暨附表一編號6-2、13、19、31、36所為、被告陳麗
    善如事實一暨附表一編號5、14-1、19-2、20-1、23-1、31
    所為、被告林銘詳如事實一暨附表一編號5、14-1、16-1、
    19、20、23-1、31、36所為、被告李承原如事實一暨附表一
    編號5、12-1、12-2、14-1、16-1、20、23-1、26-1、28-1
    、28-2、30-1、36所為、被告杜建霆如事實一暨附表一編號
    2、3、7至10、15、18、21、29、32、37所為，均係犯刑法
    第344條第1項之重利罪。另被告蔡政晏如事實二所為、被告
    林銘詳如事實三所為，則均係犯刑法第305條之恐嚇危安罪
    。
二、又刑法重利罪，以貸以金錢或其他物品後，取得與原本顯不
    相當之重利，為構成要件之一。是判斷該罪行為終了之日，
    並非以借貸行為完成時為依據（最高法院98年度台非字第
    305號判決參照），且利息既係由本金支分出之從權利，行
    為人基於同一金錢消費借貸契約收取之各期重利，雖形式上
    有多次收取重利行為，惟該各次收取重利均本於該次金錢消
    費借貸契約而生，是僅能論以接續犯之一罪。又各被告多次
    貸放款予同一借款人之行為，其時地密接，侵害法益同一，
    應論一接續之一罪。各被告所參與上述貸與不同借款人部分
    ，及被告蔡政晏另犯上開恐嚇危安罪、被告林銘詳另犯上開
    恐嚇危安罪部分，其對象各異、犯意各別，行為、罪名互殊
    ，顯可區隔，自應予以分論併罰。
三、又就附表一編號2至12、14至37「共同正犯」欄內所示之各
    被告間，就各該重利犯行，具犯意聯絡及行為分擔，詳如前
    所述（另如附表一編號6-2所示之犯行，被告黃子軒係與共
    犯陳良志具犯意聯絡及行為分擔，惟陳良志部分尚待本院另
    行審理），均應論以共同正犯。
參、科刑
一、林銘詳之累犯裁量加重
    被告林銘詳前雖因涉犯公共危險案件，經本院判處有期徒刑
    2月，而於104年9月17日易科罰金執行完畢，其於執行完畢
    後5年內再犯本案上開之重利罪，均構成累犯。而依司法院
    釋字第775號解釋文及理由之意旨，係指構成累犯者，不分
    情節，一律加重最低本刑，於不符合刑法第59條所定要件之
    情形下，致生行為人所受之刑罰超過其所應負擔罪責之個案
    ，不符罪刑相當原則、比例原則。於此範圍內，在修正前，
    為避免發生上述罪刑不相當之情形，法院就該個案應裁量是
    否加重最低本刑；依此，該解釋係指個案應量處最低法定刑
    、又無法適用刑法第59條在內減輕規定之情形，法院應依此
    解釋意旨裁量不予加重最低本刑（最高法院108年度台上字
    第338號判決參照）。惟本件依被告構成累犯之前案及本件
    犯罪情節，認尚無應量處最低法定刑，否則罪刑不相當之情
    形；而其於前案執行完畢不到1年，即再為本案犯行，亦可
    見其對刑罰反應力薄弱，是應依前開規定加重其刑。
二、量刑
    爰審酌被告等人為貪圖不法利益，乘他人急迫之際，貸予款
    項收取重利，嚴重破壞金融秩序，導致借款人為高利貸所苦
    及受債務壓迫，衍生社會問題，被告等人並因此獲致不法之
    利息收入，自有不該；兼考量本案所貸放及收取之利息數額
    及規模，以及被告等人在各重利案件中之角色、定位及分工
    ：被告蔡政晏於中華四路處及南衙路處重利案件居於主要管
    理地位，其他則屬收放款人；被告黃子軒則就楠梓處案件居
    於主要管理地位，其他屬收放款人；被告黃憶楚、陳麗善及
    郭宣彤則主要負責會計記帳等部分；被告洪勝睿、林俊佑、
    陳志豐、林銘詳、李承原、杜建霆則屬收放款人；暨審酌其
    等犯後就各自犯行部分坦認之程度；另被告蔡政晏及郭宣彤
    有與部分重利之被害人和解暨償還部分款項，略有填補被害
    人之損害（詳如附表一「被告已償還之款項暨還款人」欄所
    示），而就其他被害人則係因被害人拒絕或聯絡不上而未能
    和解或賠償、被告黃子軒就附表一編號6-2所示部分，業據
    被害人鄧文中表示因被告誠心致歉，雙方已達成和解，願撤
    回告訴，給予緩刑或輕判等語（參本院易字卷二第137頁）
    ；又被告蔡政晏就犯罪事實二部分業與被害人黃崇恩及其家
    人和解，有和解書1紙在卷可證（參本院易字卷一第267頁）
    、被告林銘詳就犯罪事實二部分業據告訴人蘇秀紅提出撤回
    告訴狀，表示因被告誠心致歉，其不追究被告上開恐嚇危安
    犯行等語（參本院審易卷第441頁）；及綜合考量被告各人
    所陳述之教育程度、工作情形、家庭經濟狀況等一切情狀（
    詳本院易字卷二第367至368頁，另有被告陳麗善、黃子軒、
    黃憶楚、陳志豐所提之在職證明書，參偵一卷第337、339頁
    、本院訴字卷二第31、143頁），分別量處如附表二編號1至
    36所示之刑，並依刑法第51條數罪併罰所採限制加重原則，
    及多數犯罪責任遞減原則之法理，考量各被告各次犯行手法
    ，侵害之法益等情，定其應執行刑如主文第1項至第11項所
    示（被告陳志豐只有一罪之宣告，自不予定應執行刑），併
    諭知易科罰金之折算標準如主文第1項至第11項所示。
三、不予宣告緩刑之理由
    被告郭宣彤、黃子軒、陳麗善、林銘詳之辯護人雖請求給予
    被告等人緩刑之宣告等語。按受2年以下有期徒刑、拘役或
    罰金之宣告，而未曾因故意犯罪受有期徒刑以上刑之宣告，
    認以暫不執行為適當者，得宣告2年以上5年以下之緩刑，其
    期間自裁判確定之日起算，刑法第74條第1項定有明文。則
    就被告郭宣彤部分，其受宣告之應執行刑已逾2年，自無從
    給予緩刑之宣告。另就被告黃子軒、陳麗善及林銘詳部分，
    其等為謀個人私利而共同貸放重利，使原本處經濟弱勢之人
    更加陷於不利，且其次數並非單一，對社會治安造成相當程
    度之影響，為使被告等人知所警惕，認其仍有接受刑罰教化
    之必要，爰不予宣告緩刑。
肆、沒收
一、按刑法之沒收，乃獨立於刑罰及保安處分以外之法律效果，
    非屬刑罰之從刑。不論係違禁物、供犯罪所用、犯罪預備之
    物、犯罪所生之物及犯罪所得，均可為沒收之標的。沒收之
    作用，乃存於犯罪事實或不法事實中禁制物之剝奪，不以有
    刑事責任為必要，而以應剝奪之標的（物或不法利益）為對
    象，應剝奪標的之所在，即為沒收之所在。於數人共同犯罪
    時，上開違禁物、供犯罪所用、犯罪預備之物或犯罪所生之
    物，究應如何諭知沒收，已不能依共同正犯責任共同原則，
    附屬於刑罰而為相同之諭知，而應依立法目的、沒收標的之
    性質及其存在狀態，為下列不同之處理：⒈沒收標的為違禁
    物時，因違禁物本身具社會危害性，重在除去。故刑法第38
    條第1項規定，不問屬於犯罪行為人與否，沒收之。則於數
    人共同犯罪時，除非違禁物已滅失或不存在，均應對各共同
    正犯諭知沒收。⒉沒收標的為供犯罪所用、犯罪預備之物或
    犯罪所生之物時，依刑法第38條第2項前段規定，以屬於犯
    罪行為人者，得沒收之。係藉由剝奪犯罪行為人之所有（包
    含事實上處分權），以預防並遏止犯罪。其既規定屬於犯罪
    行為人者，得沒收之，則於數人共同犯罪時，因共同正犯皆
    為犯罪行為人，故不問屬於共同正犯中何人所有，法院均得
    斟酌個案情節，不予沒收，或僅對共同正犯之所有者，或對
    部分或全部共同正犯，諭知沒收及依刑法第38條第4項規定
    追徵其價額。⒊刑法第38條之1第1項前段犯罪所得沒收之規
    定，同以「屬於犯罪行為人者」，為沒收要件。則於數人共
    同犯罪時，因共同正犯皆為犯罪行為人，所得屬全體共同正
    犯，本亦應對各共同正犯諭知沒收。然因犯罪所得之沒收，
    在於避免被告因犯罪而坐享利得，基於有所得始有沒收之公
    平原則，如犯罪所得已經分配，自應僅就各共同正犯分得部
    分，各別諭知沒收。如尚未分配或無法分配時，該犯罪所得
    既屬於犯罪行為人，仍應對各共同正犯諭知沒收。與上開刑
    法第38條第2項前段，就「屬於犯罪行為人者」之解釋，並
    無不同，最高法院107年度台上字第2697號判決意旨可資參
    照。
二、犯罪所得沒收
  ㈠各該被告所犯各罪之犯罪所得認定方式：
    ⒈被告蔡政晏就其居於主要管理者之中華四路處及南衙路處
      、被告黃子軒就其居於主要管理者之楠梓處，因係在給付
      薪資予會計及各收放款人後，即享有對各借款人所收取或
      預先扣取之利息所得，故其等各罪之犯罪所得，以向各借
      款人收取之利息總額認定。又按刑法第 344 條第 1 項之
      重利，包括手續費、保管費、違約金及其他與借貸相關之
      費用，同條第 2 項法有明文。又民間高利借貸每有於借
      貸之初支付本金時，先扣除利息者，則應認貸款之人已取
      得利息（最高法院 82 年度台上字第 5834 號判決意旨參
      照）。而本件告訴人及被害人借貸款項時，即要先扣除利
      息（以手續費之名義），並需分期再繳納利息（以車馬費
      之名義），此觀前引之證人即告訴人及被害人證詞、借款
      同意書在卷可證，故上開預先扣除之部分以及嗣後分期實
      際繳納（原則上以帳冊記載為準，如前所述）之部分，即
      屬各借款人收取之利息總額，分別認定如附表一「債務人
      已給付之利息（含預扣）」欄所示。又被告蔡政晏雖否認
      其有就中華四路處之重利案件有分配犯罪所得，而證人即
      同案被告亦於本院審理時證稱：上開案件所收款項由我、
      林俊佑及共犯吳宥慶一起平分，會計薪資固定，給完會後
      我們3個分等語（參本院易字卷一第223頁），然此與上開
      在中華四路處所扣405總帳之記載明顯不符，亦與洪勝晏
      於警詢及偵訊時所證：有加入蔡政晏之地下錢莊，負責收
      錢，月領29000元，向蔡政晏領取，每日去中華四路處對
      帳等語（參警三卷第164頁、偵一卷第33至34頁）自相矛
      盾，悉如前述；再參酌證人即共同被告黃憶楚前引證詞證
      稱被告蔡政晏是老闆，由其負責發放薪水等語，仍認中華
      四路處之收款，主要係由蔡政晏收受，於發放薪水予會計
      及收放款人員後，餘由蔡政晏獲取。
    ⒉至就擔任會計之被告郭宣彤、黃憶楚、及陳麗善，以及擔
      任收放款人之其他被告，就卷內證據及其等自述，可認領
      取固定月薪者，則依其等參與之時期，計算月薪總額，為
      其在本案之犯罪所得總額，又因此部分難以認定各罪之個
      別犯罪所得，爰依刑法第38條之2第1項，以上開犯罪所得
      總額除以各被告之罪數而估算之。
    ⒊又按犯罪所得，屬於犯罪行為人者，沒收之。但有特別規
      定者，依其規定。前二項之沒收，於全部或一部不能沒收
      或不宜執行沒收時，追徵其價額。犯罪所得已實際合法發
      還被害人者，不予宣告沒收或追徵，刑法第38條之1第1、
      3、5項著有規定。則本案有償還被害人者，依上開規定就
      其償還部分可免予沒收或追徵。惟宣告沒收或追徵之數額
      則依上述⒈、⒉之所得認定方式有所不同。如上述⒈，以
      被告蔡政晏為例，因認定借款人所繳納之利息為其犯罪所
      得，故若無償還（如附表一編號3所示），則所繳納之利
      息6000元均認為其犯罪所得，而在其所犯該案罪刑項下宣
      告沒收；縱其有償還而未償還完全者（如附表一編號9所
      示），其犯罪所得應為15000元（8000元＋7000元），其
      本身償還9900元，可認屬上開規定之有合法發還被害人之
      部分，此部分可予扣除，惟尚餘5100元部分仍應宣告沒收
      追徵（至被告郭宣彤償還部分，非屬蔡政晏之犯罪所得合
      法發還部分，自不予計算，若郭宣彤此部分有應沒收時，
      才予扣除，見下所述）。至如上述⒉，以被告郭宣彤為例
      ，因屬支領固定薪資者，在其共同犯罪之案件中，若在其
      支領薪資期間（此部分見下述），可認有犯罪所得，如前
      所述，惟若其有償還借款人者，則可扣除，故以附表一編
      號10為例，因認其在該案之犯罪所得為25000元（見下述
      ），故扣除其償還予借款人李儒充之500元後，仍餘24500
      元應宣告沒收或追徵。
  ㈡承上，各被告犯罪所得暨沒收與否分論如下：
    ⒈被告蔡政晏：
      就其所犯各案，除附表一編號35、36所示外，其餘（即附
      表一編號2至5、7至12、14至18、20至30、32至34所示）
      均係中華四路處或南衙路處之案件，此部分視借款人實際
      繳納利息，認定為其犯罪所得，有償還被害人者則予以扣
      除，如前所述。至附表一編號35所示，惟觀其時間即106
      年6月間，應屬蔡政晏尚未自立門戶時期，則此部分蔡政
      晏是否獲有分配不明確，依有疑惟利被告原則，不予認定
      其有犯罪所得而宣告沒收。另附表一編號36所示，借款人
      繳納之利息為其預扣部分，而據證人即告訴人鄭力恒於警
      詢中所證：蔡政晏即是當初借錢給我的人，我聽其他人叫
      他「老闆」等語（參警二卷第137頁），再參酌此時應屬
      蔡政晏甫脫離蔡德豐自立門戶時期，上開收息部分尚未據
      納入帳冊中，無證據認定有經蔡政晏分配，故應認由蔡政
      晏得此利息，而應予以宣告沒收。又本案於中華四路處所
      扣之現金22600元，據蔡政晏自承是放高利貸所得等語（
      參警一卷第24頁），可認屬扣案之犯罪所得，則依次宣告
      沒收；不足部分，則認屬未扣案之犯罪所得，依上開規定
      宣告沒收或追徵。綜上認定被告蔡政晏尚有應宣告沒收或
      追徵之犯罪所得如附表二編號 2、6、7、8、9、14、17、
      20、21、22、23、25、27、29、32、33、35、36 「主文
      」欄所示。
    ⒉被告郭宣彤：
      就其所犯各案，其中在中華四路處之案件，未見帳冊中有
      關於其薪資之記載，此與證人即共同被告蔡政晏於警詢中
      所證：郭宣彤是我女友，偶而協助會計及催款工作，未領
      公司薪水等語（參警一卷第25頁）相符，故此部分尚無從
      認定其有分配犯罪所得。另就南衙路處部分，依據扣案之
      402月結帳所載，郭宣彤於107年10月31日起即有每月支領
      薪資3萬元之記錄，持續至被查獲前之108年2月，共領取
      薪資15萬元，認屬其上開期間所犯南衙路處案件（將考量
      借款成立日期暨收息約50日之期間，即附表一編號3、7、
      10、29、32、37所示6罪），估算其各罪被告郭宣彤之犯
      罪所得為25000元，並就上開各罪中如有償還借款人部分
      者預以扣除，而各自宣告如上開各編號「主文」欄中所載
      。至其所犯其他各罪，則尚無從認定有分配到犯罪所得。
      又本案於車牌號碼000-0000號自用小客車所扣之現金8600
      元，據郭宣彤自承是剩餘薪水等語（參警一卷第206頁）
      ，可認屬扣案之犯罪所得，則於所犯如附表一編號3所示
      之罪刑項下宣告沒收（如附表二編號2主文欄所示）；不
      足部分，則認屬未扣案之犯罪所得，依上開規定宣告沒收
      或追徵。綜上認定被告郭宣彤尚有應宣告沒收或追徵之犯
      罪所得如附表二編號2、6、9、28、31、36「主文」欄所
      示。
    ⒊被告黃憶楚：
      就其所犯各案即在中華四路處之案件，於405總帳中自107
      年10月起有支領9月薪資之記載，月薪2萬元，11月起領取
      之10月薪資即為25000元，直至3月領取2月薪水，共計
      145000元，認屬其上開期間所犯案件（將考量借款成立日
      期暨收息約50日之期間，即附表一編號5、11、12、14、
      16、17、20、21、23至28、30所示之罪），估算其各罪被
      告黃憶楚之犯罪所得為9666元（元以下無條件捨去）。至
      其所犯其他各罪，則尚無從認定有分配到犯罪所得。綜上
      認定被告黃憶楚應宣告沒收或追徵犯罪所得如附表二編號
      4、10、11、13、15、16、19、20、22至27、29「主文」
      欄所示。
    ⒋被告洪勝睿
      就其所犯各案即在中華四路處之案件，於 405 總帳中自
      107年9月起有支領8月薪資之記載，而就支領之薪資，其
      於警詢及偵訊時均自承月薪29000元等語（參警三卷第164
      頁、偵一卷第33至34頁），直至3月領取2月薪水，共計
      203000元，認屬其上開期間所犯案件（將考量借款成立日
      期暨收息約50日之期間，即附表一編號5、11、12、14、1
      6、17、20、23至28、30所示之罪），估算其各罪被告洪
      勝睿之犯罪所得為14500元（元以下無條件捨去），而各
      自宣告如上開各編號「主文」欄中所載。至其所犯其他各
      罪，則尚無從認定有分配到犯罪所得。綜上認定被告洪勝
      睿應宣告沒收或追徵犯罪所得如附表二編號4、10、11、
      13、15、16、19、22至27、29「主文」欄所示。
      壹萬肆仟伍佰元整
    ⒌被告林俊佑
      就其所犯各案即在中華四路處之案件，於 405 總帳中自
      107年7月即有借支之記載，嗣並有支領薪資之紀錄，而就
      支領之薪資，其於偵訊時自承月薪25000元等語（參偵一
      卷第56頁），與扣案之「地下錢莊成員薪資明細及班表」
      相符（參本院易字卷二第41頁），直至3月領取2月薪水，
      共計225000元，認屬其上開期間所犯案件（將考量借款成
      立日期暨收息約50日之期間，即附表一編號5、11、12、1
      4、16、17、20、23至28、30所示之罪），估算其各罪被
      告林俊佑之犯罪所得為16071元（元以下無條件捨去），
      而各自宣告如上開各編號「主文」欄中所載。至其所犯其
      他各罪，則尚無從認定有分配到犯罪所得。綜上認定被告
      林俊佑應宣告沒收或追徵犯罪所得如附表二編號4、10、1
      1、13、15、16、19、22至27、29「主文」欄所示。
    ⒍被告陳志豐
      卷內尚無證據證明就其所犯如附表一編號 35 所示之罪，
      有取得犯罪所得，無從宣告沒收或追徵。
    ⒎被告黃子軒：
      就其所犯屬楠梓處案件，依上開說明，以借款人實際繳納
      之利息為其犯罪所得，惟其中附表一編號 13、19 所示，
      據被害人曾錦鈺、洪淑惠證稱已受償還等語（參本院易字
      卷二第 209 頁、卷一第 239 頁），故此部分依有疑惟利
      被告，可認其犯罪所得已合法發還被害人，則毋庸宣告沒
      收；其他如附表一編號 6-2、31 之犯罪所得仍應宣告沒
      收。其他案件則無證據證明獲有犯罪所得。綜上認定被告
      黃子軒應宣告沒收或追徵犯罪所得如附表二編號 5、 30
      「主文」欄所示。
    ⒏被告陳麗善 ：
      其前後在中華四路處及楠梓處均有借支、領取薪資之紀錄
      ，已如前述，而依 405 總帳，其於中華四路處工作之借
      支及薪資共領取13000元，認上開期間所犯案件（即附表
      一編號5、14-1、20-1、23-1所示），估算各罪之犯罪所
      得為3250元；另就其於楠梓處所犯，被告陳麗善於警詢、
      偵訊及本院審理中自承，月薪約2萬元至2萬3千元不等（
      參警四卷第211頁、偵一卷第40頁、本院易字卷一第229頁
      ），則以2萬元計，自107年11月開始領取至108年2月（3
      月份遭查獲），共計8萬元，則期間之案件（即附表一編
      號19-2、31）估算各罪犯罪所得為4萬元，其中如附表一
      編號19部分已償還，以有疑惟利被告，認其所得已合法發
      還，故僅就附表一編號31所示案件宣告沒收或追徵。綜上
      認定被告陳麗善應宣告沒收或追徵犯罪所得如附表二編號
      4、13、19、22、30所示。
    ⒐被告林銘詳：
      依405總帳上，被告林銘詳於107年6月即有借支紀錄，直
      至107年10月，共借支及領取薪資84000元，則認上開期間
      所犯案件（即附表一編號5、14-1、16-1、20、23-1所示
      ），估算各罪之犯罪所得為16800元；另就其於楠梓處所
      犯，被告林銘詳於警詢及本院審理中自承，月薪約11000
      元或20000元不等（參警四卷第10頁、本院易字卷一第229
      頁），則以11000元計，自107年12月開始領取至108年2月
      （3月份遭查獲），共計33000元，則期間之案件（即附表
      一編號19、31）估算各罪犯罪所得為16500元，其中如附
      表一編號19部分已償還，以有疑惟利被告，認其所得已合
      法發還，故僅就附表一編號31所示案件宣告沒收或追徵。
      其餘案件則無證據認定有犯罪所得。綜上認定被告林銘詳
      應宣告沒收或追徵犯罪所得如附表二編號4、13、15、18
      、19、22、30所示。
    ⒑被告李承原：
      其於 405 總帳上自 107 年 7 月即有借支紀錄，直至
      107年12月領取該月薪資，共計領取薪資120000元，則估
      算其上開期間所犯相關案件（即附表一編號號5、12-1、
      12-2、14-1、16-1、20、23-1、26-1、28-1、28-2、30
      -1）之犯罪所得為13333元（元以下無條件捨去）。其餘
      案件則無證據認定有犯罪所得。綜上認定被告李承原應宣
      告沒收或追徵犯罪所得如附表二編號4、11、13、15、19
      、22、25、27、29「主文」欄所示。
    ⒒被告杜建霆：
      依 402 月結帳及證人蔡政晏前引證述，被告杜建霆於南
      衙路處案件自 107 年 4 月為蔡政晏收款，日領 600 元
      ，於 107 年 7 月即升為日領 1000 元，直至查獲，則就
      該處案件，雖每筆借款會有多次（即多日）收款，惟以有
      疑利於被告原則，以每筆借款至少由被告杜建霆收取 1
      次計，而估算各罪之犯罪所得（各罪若有多筆，以 1 筆
      算 1 次，以附表一編號 2 為例，則認有 4 筆借款，故
      認犯罪所得 4 千元，惟附表一編號 15-1，則認尚未開始
      領薪，故僅計編號15-2），其餘案件則無證據認定有犯罪
      所得。則認定被告杜建霆應宣告沒收或追徵犯罪所得如附
      表二編號1、2、6、7、8、9、14、17、28、31、36「主文
      」欄所示。
三、扣案物之沒收
    如附表三所示扣案物，屬被告蔡政晏所有供其犯罪所用之物
    ，此據被告蔡政晏自承併說明其用途（詳附表三「供本案犯
    罪所用之說明」欄所示）在卷（參警一卷第 24 頁）；如附
    表四所示扣案物，屬被告郭宣彤所有供其犯罪所用之物，據
    被告郭宣彤自承併說明其用途在卷（參警一卷第 105 至
    106 頁）；如附表五所示之扣案物，屬被告洪勝睿所有供其
    犯罪所用之物，據被告洪勝睿自承併說明其用途在卷（參警
    三卷第 164 頁、本院易字卷二第 238 頁）；如附表六所示
    之扣案物，屬被告林俊佑所有供其犯罪所用之物，據被告林
    俊佑自承併說明其用途在卷（參警三卷第 438 頁、本院易
    字卷二第238頁），另有如附表六編號1所示門號手機內之
    LINE對話截圖（參警三卷第517至521頁）可證；如附表七所
    示之扣案物，屬被告黃子軒所有供其犯罪所用或預備所用之
    物，據被告黃子軒自承併說明其用途在卷（參警四卷第113
    頁、本院易字卷二第239頁）；如附表八所示之扣案物，屬
    被告陳麗善所有供其犯罪所用之物，據被告陳麗善自承併說
    明其用途在卷（參警四卷第206至208頁、本院易字卷二第
    239頁）；如附表九所示之扣案物，屬被告林銘詳所有供其
    犯罪所用之物，據被告林銘詳自承併說明其用途在卷（參警
    四卷第9頁、本院易字卷二第239頁），另有通訊監察譯文1
    份在卷（參警二卷第87至89頁）可證，則均應依刑法第38條
    第1項規定，於各被告所犯各罪刑項下宣告沒收。
四、至被害人身分證件影本、本票、借款同意書等相關借款文件
    ，僅供借款擔保之用，待清償借款後，被告必須返還，而不
    屬因犯罪所得之物，不予宣告沒收。另其他扣案物品，因無
    證據證明為供本案犯罪所用或預備之物〔其中，起訴書附表
    十六編號3所示之現金1萬8千元，雖連同洪淑惠（即附表一
    編號19所示借款人）之繳款單，惟其繳款單應非108年之繳
    款單（因繳款期間是在3月30日起至5月14日間），且係分10
    期繳納，亦與洪淑惠單次或全部應繳之金額不符，則是否屬
    向洪淑惠收取之利息，實有疑問，而據被告林銘詳於警詢中
    所述：上開1萬8千元係黃子軒的，係洪淑惠所要借款之金額
    等語（參警四卷第8、13頁），則可認本係準備放貸予洪淑
    惠之本金，自非屬扣案之犯罪所得，又無證據證明該次放貸
    亦係重利案件，依該金錢之性質，亦無從屬預備供犯罪所用
    之物〕，認與本案犯罪無涉，均不予沒收。
乙、無罪及不另為無罪部分
一、公訴意旨略以：被告蔡政晏、郭宣彤、黃憶楚、洪勝睿、林
    俊佑、陳志豐、黃子軒、林銘詳、李承原、杜建霆、陳首超
    等人就如附表一編號1至37所示重利行為，均有犯意聯絡及
    行為分擔，故認被告等人就如附表一編號1至37所示之重利
    行為，除上開經本院認定有罪部分外，其餘部分亦共同犯重
    利罪嫌等語。
二、按檢察官就被告犯罪事實，應負舉證責任，並指出證明之方
    法；又犯罪事實應依證據認定之，無證據不得認定犯罪事實
    ；不能證明被告犯罪者，應諭知無罪之判決，刑事訴訟法第
    161條第1項、第154條第2項、第301條第1項分別定有明文。
    再按認定不利於被告之證據須依積極證據，苟積極證據不足
    為不利於被告事實之認定，即應為有利被告之認定，更不必
    有何有利之證據；又犯罪事實之認定，應憑證據，如無相當
    之證據，或證據不足以證明，自不得以推測或擬制之方法，
    以為裁判之基礎。再者，依刑事訴訟法第161條第1項規定，
    檢察官對於起訴之犯罪事實，仍應負提出證據及說服之實質
    舉證責任，尚其所提出之證據，不足為被告有罪之積極證明
    ，或其指出證明之方法，無從說服法院以形成被告有罪之心
    證，基於無罪推定之原則，自應為被告無罪判決之諭知（最
    高法院30年上字第816號、40年台上字第86號、92年台上字
    第128號判決可資參照）。又告訴人之指訴，係以使被告受
    刑事訴追為目的，是以告訴人之指訴為證據方法，除其指訴
    須無瑕疵，且應有查與事實相符之佐證，始得資為判決之基
    礎（最高法院52年台上字第1300號、61年台上字第3099號判
    決意旨參照）。
三、公訴人認被告蔡政晏等人涉犯上開重利等犯嫌，無非以證人
    即被害人及告訴人警詢證述、證人即共同被告於警詢及偵訊
    時之證述、扣案書證、報紙借款廣告翻拍照片、警方錄影蒐
    證畫面、被告林俊佑持用如附表六編號1所示手機內通訊軟
    體LINE對話紀錄、被告陳志豐持用如手機內通訊軟體LINE群
    之對話紀錄、如附表八編號3所示平板內通訊軟體LINE對話
    紀錄暨借款人相關文件翻拍照片等資為論據。訊據被告等人
    除前引自承事項外，其餘則堅決否認有共同涉犯重利行為，
    均辯稱：原本在蔡德豐處工作，但後來自蔡德豐處脫離，之
    後並分為以被告蔡政晏為首（即中華四路處案件）及被告黃
    子軒為首（即楠梓處案件）之兩處，另被告蔡政晏又與被告
    郭宣彤另外放貸（即南衙路案件），各處間帳務金錢互不流
    通，各自有收放款人等語。
四、經查：
  ㈠如附表一編號1至37所示之各重利案件，係以各借款人為各
    自獨立之案件，故各共同被告就各該獨立案件要論以共同正
    犯，檢察官自應舉證各共同被告就各案件有犯意聯絡及行為
    分擔。最直接者，自係視各共同被告有無參與客觀構成要件
    行為，即放款、收款；其他則視各共同被告就各自行為對象
    之認知暨是否有因參與所得分配，而可認其相互利用彼此行
    為以達其共同犯罪目的而定。又依卷內證據，可認被告等人
    原係在蔡德豐處從事重利行為，惟約自107年4、5月，即逐
    漸自蔡德豐處脫離而另外從事重利行為，其中主要據點有中
    華四路處、南衙路處及楠梓處，而中華四路處及南衙路處之
    主要管理人員是被告蔡政晏、楠梓處則為被告黃子軒；中華
    四路處之會計人員則有被告黃憶楚、郭宣彤（被告陳麗善有
    短暫加入）、南衙路處之會計人員則為被告郭宣彤、楠梓處
    之會計人員則為被告陳麗善；至於中華四路處之主要放款人
    員，以被告洪勝睿、林俊佑、共犯吳宥慶於加入後直至查獲
    時仍屬之，另被告林銘詳、李承原則分別於107年10、12月
    間離開；被告林銘詳嗣加入被告黃子軒，成為楠梓處之收放
    款一員、另南衙路處之放款人員則為被告杜建霆等情，此均
    據本院認定如前。上開認定，除了參酌其待實際收放款之相
    關證據（即借款人之證述再加上被告自承部分），未實際參
    與收放款之部分，則另參酌相關帳冊中關於領取（含借支）
    薪資之成員記載暨共同被告之證述。而就收放款人員，因加
    入期間或有差異，則縱屬同一借款人，在多次借款之情形，
    若其加入期間無法認定成立相續之共同正犯，自應認已脫離
    其共同犯意聯絡之範圍，而不成立共同正犯。另就未列於上
    開3處帳冊內之放貸部分，既無法認屬該3處之放貸案件，則
    主要仍以實際參與放款、收款之人員為主。雖觀其時間有應
    屬蔡德豐時期者，惟即使在蔡德豐時期，雖部分共同被告自
    承係領取月薪，惟仍有分區點，此自證人即共同被告蔡政晏
    於偵訊時證稱：蔡德豐旗下有4個點：楠梓、岡山、五甲、
    高雄市市區，之前總部在五甲等語（參偵二卷第148頁）、
    被告黃子軒於偵訊時具結證稱：蔡德豐放款線岡山、五甲，
    五甲有2個線。我是負責岡山的收款，李育廷也是負責岡山
    ，他是負責放款；五甲有一邊是林銘詳，另一邊是陳良志等
    語（參偵一卷第100頁）可知，而卷內之證據尚無法確認其
    薪資之領取，是自全區所收款項發放，或是自分區所收款項
    發放，則無從確認其犯意聯絡之範圍，則以有疑惟利於被告
    ，除有證據認有實際參與收放款行為外，尚無從擴張其犯意
    聯絡之範圍。
  ㈡則依上開說明，就各共同被告各就附表一所示案件無罪及不
    另為無罪部分之理由分述如下：
    ⒈被告蔡政晏（如附表一編號1、6、13、19、31所示）：
      上開案件，依扣案書證地點非屬中華四路處或南衙路案件
      ，（其中附表一編號6、13、19、31所示，依扣案書證地
      點暨帳冊，應屬楠梓處重利案件），亦無證據證明被告蔡
      政晏有參與上開案件之重利行為，自應為無罪之諭知。
    ⒉被告郭宣彤（如附表一編號1、6、13、19、31、35所示）
      ：
      上開案件，依扣案書證地點非屬中華四路處或南衙路案件
      ，（其中附表一編號6、13、19、31所示，依扣案書證地
      點暨帳冊，應屬楠梓處重利案件），亦無證據證明被告郭
      宣彤晏有參與上開案件之重利行為，自應為無罪之諭知。
    ⒊被告黃憶楚（無罪部分如附表一編號1至4、6至10、13、
      15、18、19、22、29、31、32、35至37；不另為無罪部分
      如附表一編號20-1）：
      被告黃憶楚經本院認定係於107年9月加入中華四路處擔任
      會計直至查獲，則僅能認定上開期間之於中華四路處之相
      關重利案件，為其犯意聯絡及行為分擔範圍，其餘部分並
      無證據證明其有犯意聯絡及行為分擔，自應屬無罪之諭知
      。又就如附表一編號20-1所示，借款成立於107年7月間某
      日，依405總帳，其於107年8月22日繳清利息，則此部分
      尚在黃憶楚任職前，無從成立共同正犯，惟倘若成立，則
      與其就如附表一編號20-2所成立之重利罪，屬接續之一罪
      關係，爰不另為無罪之諭知。
    ⒋被告洪勝睿（附表一編號1至4、6、7、10、13、15、18、
      19、21、22、29、31、32、35至37所示）
      就被告洪勝睿有參與之部分，除有證據證明其有參與收放
      款行為（如前所引）外，其餘僅能認定其係中華四路處收
      放款人員，如前所述，則就其他案件，既無法證明其有犯
      意聯絡及行為分擔，自應為無罪之諭知。
    ⒌被告林俊佑（附表一編號1至4、6、7、9、10、13、15、
      18、19、21、22、29、31、32、35、37所示）：
      就被告林俊佑有參與之部分，除有證據證明其有參與收放
      款行為（如前所引）外，其餘僅能認定其係中華四路處收
      放款人員，如前所述，則就其他案件，既無法證明其有犯
      意聯絡及行為分擔（就卷附警三卷第517至521頁之LINE對
      話擷圖，亦係被告林俊佑與共同被告洪勝睿、蔡政晏間之
      聯絡，與本院所認定上開3人均屬中華四路處案件成員無
      悖），自應為無罪之諭知。
    ⒍被告陳志豐（附表一編號1至34、36、37所示）：
      依證人即共同被告蔡政晏於警詢及偵訊中具結所證：陳志
      豐不是我公司成員，我只是有時會要他們幫我去收錢，我
      再貼他們油錢；陳志豐沒有負責幫我收款，他是蔡德豐底
      下五甲的店長，是跟蔡德豐的會計對帳，找吳鎮信催款那
      天也是因為吳鎮信的錢收不回來，蔡德豐打電話來罵我，
      反正就是要我把錢收回來等語（參警一卷第25頁、偵一卷
      第80頁），再據被告陳志豐於偵訊時所稱：我在向吳鎮信
      要錢當時是在蔡德豐下面做事，我的老闆是蔡德豐，而不
      是蔡政晏，後來蔡政晏當老闆時我已不在地下錢莊工作；
      我現在沒有跟蔡政晏領薪水，幫蔡政晏收錢只是幫忙，是
      因為之前家裡經濟狀況有困難時，蔡政晏有幫忙過我等語
      （參偵二卷第30、46頁），再參酌共同被告蔡政晏所管理
      之中華四路處及南衙路處帳冊，或共同被告黃子軒所管理
      之楠梓處帳冊，均沒有陳志豐支領薪資之紀錄，尚難認陳
      志豐屬該3處之支薪收款人員。則依上開說明，就陳志豐
      之共同正犯部分，尚難遽擴及上開3處之重利案件。又檢
      察官雖以陳志豐所持用手機中之「阻力變助力」LINE群組
      對話擷圖（參警三卷第143至154頁），作為陳志豐就附表
      一編號1至37各案件為共同正犯之證據，惟據被告陳志豐
      稱：該群組是蔡政晏放款給我，讓我們自行運用或再放款
      給需要借款之人，之後再按時把利息收回交給蔡政晏等語
      （參警三卷第109頁），與證人即共同被告蔡政晏於警詢
      中所證：上開群組是107年初，我們還在蔡德豐旗下工作
      時，上述成員（含蔡政晏、陳志豐、李育廷及訴外人龍建
      志、梁長盛）私下要放款給客人，希望我能幫助他們，所
      以等他們與客人談好後，再私下跟我借放款的金額，這個
      群組就是他們討論放多少，PO在群組上，我會看上面他們
      需要多少錢，另外他們還會打電話給我向我借錢，我再借
      款給他們，因為我們沒有簽本票或借據，LINE群組就是讓
      我們有個依據等語（參警九卷第66頁）相符，依其等所述
      ，以及上開LINE群組之擷圖內容，尚無從認定上開群組之
      貸放案件與本案附表一編號1至37之重利案件有關，是除
      前述經本院認定被告陳志豐有共同參與之如附表一編號35
      所示重利案件外，其餘案件，尚無證據可證明被告陳志豐
      有犯意聯絡及行為分擔，自應為無罪之諭知。
    ⒎被告黃子軒（無罪部分：附表一編號1至5、7至12、14至
      18、20至30、32至35、37所示；不另為無罪部分：附表一
      編號6-1）：
      就被告黃子軒有參與之部分，經本院認定其為楠梓處之主
      要管理人員，其餘除有證據證明其另外有參與收放款行為
      （即如附表一編號36）外，並無證據其有參與中華四路處
      案件及南衙路處案件之支薪，而得擴及其犯意聯絡及行為
      分擔，自應為無罪之諭知。另就附表編號6-1所示，雖被
      害人鄧文中之借貸文件係在楠梓處扣得，但依此債務成立
      之期間，應係在蔡德豐時期，此觀被害人鄧文中於警詢中
      所證：106年初原由黑仔放款；後黑仔調別區，貓仔（李
      育廷）換跟我放款，107年4月貓仔說地下錢莊（周仔）資
      金短缺，換黃子軒跟我接洽，又借款等語（參警七卷第
      1040頁）可知，故此部分尚未認屬黃子軒管理範圍，復無
      證據證明該時期之放貸，黃子軒有犯意聯絡及行為分擔，
      本應為無罪之諭知，惟此部分倘若成罪，與黃子軒就附表
      一編號6-2所成立之重利罪，屬接續一罪之關係，爰不另
      為無罪之諭知。。
    ⒏被告陳麗善（附表一編號1至4、6至13、15至18、21、22
      、24至30、32至37所示）：
      被告陳麗善經本院認定係於107年7月至9月間參與中華四
      路處，嗣於107年11月加入楠梓處擔任會計直至查獲，自
      僅能認定上開期間分別於中華四路處及楠梓處之相關重利
      案件，為其犯意聯絡及行為分擔範圍，其餘部分並無證據
      證明其有犯意聯絡及行為分擔，自應屬無罪之諭知。又就
      如附表一編號20-1所示，借款成立於107年7月間某日，依
      405總帳，其於107年8月22日繳清利息，則此部分尚在黃
      憶楚任職前，無從成立共同正犯，惟倘若成立，則與其就
      如附表一編號20-2所成立之重利罪，屬接續之一罪關係，
      爰不另為無罪之諭知。又就附表一編號14-2、19-1、20-2
      、23-2所示案件，其借款成立或收取利息之期間，尚未能
      認定係在其加入期間，自無從認定在其犯意聯絡及行為分
      擔範圍內，惟倘若成立，則分別與其就如附表一編號14-1
      、19-2、20-1、23-1所成立之重利罪，屬接續之一罪關係
      ，爰不另為無罪之諭知。
    ⒐被告林銘詳（無罪部分：附表一編號1至4、6至13、15、
      17、18、21、22、24至30、32至35、37所示；不另為無罪
      部分：附表一編號14-2、16-2、23-2所示）：
      就被告林俊佑有參與之部分，除有證據證明其有參與收放
      款行為（如前所引）外，其餘僅能認定其於107年6月至同
      年10月曾任中華四路處收放款人員（其所任楠梓處收放款
      人部分，已在上開有參與收放款行為範圍內），如前所述
      ，則就其他案件，既無法證明其有犯意聯絡及行為分擔，
      自應為無罪之諭知。又就附表一編號14-2、16-2、23-2所
      示，其中雖證人即附表一編號14之借款人李淑惠於警詢時
      曾證稱：被告林銘詳我叫他阿寶，是他於107年9月25日帶
      我認識被告蔡政晏，108年2月26日我在大港埔7-11又遇到
      他一次，他和蔡政晏一起來放款等語（參警七卷第1217頁
      ），惟此據林銘詳否認，辯稱：這是蔡德豐時期的客人
      ，108年之時沒有過去等語（參本院易字卷二第365頁），
      而證人即共同被告蔡政晏亦於本院審理時具結證稱：李淑
      慧之前是蔡德豐那邊的客人，後來我自己私底下有跟他借
      ，而在蔡德豐時期林銘詳有去收過她的款，她可能是因為
      這樣對他有印象所以指認等語（參同上卷第160頁），則
      兩邊證述互有矛盾之處，惟參酌證人李淑慧之指訴別無其
      他補強證據，且李淑慧屬中華四路處重利案件之借款人，
      而該處相關帳冊內於108年已無被告林銘詳之支薪紀錄，
      且被告該時應已至黃子軒旗下從事楠梓處重利案件之收放
      款，且此二處金流帳戶不相互流通，應屬各自獨立等情，
      均如前述，故審酌上開證據，無從認定被告林銘詳就其離
      開後之案件仍有犯意聯絡及行為分擔；另如附表一編號16
      所示，證人即借款人林秀美僅證稱：大概107年年底林銘
      詳和洪勝睿有來跟我收過錢等語（參警八卷第1262頁）、
      附表一編號23所示之借款人則未指認林銘詳，故均可認此
      部分被告林銘詳已未參與，本應為無罪之諭知，惟倘若成
      立，則分別與其就如附表一編號14-1、16-1、23-1所成立
      之重利罪，屬接續之一罪關係，爰不另為無罪之諭知。
    ⒑被告李承原（無罪部分：附表一編號1至4、6至11、13、
      15、17至19、21、22、24、25、27、29、31至35、37所示
      ；不另為無罪部分：附表一編號12-3、14-2、16-2、23-2
      、26-2、28-3、30-2所示）：
      就被告李承原有參與之部分，除有證據證明其有參與收放
      款行為（如前所引）外，僅能認定其於107年7月開始至
      107年12月曾任中華四路處收放款人員，如前所述，則就
      其他案件，既無法證明其有犯意聯絡及行為分擔，自應為
      無罪之諭知。又就附表一編號12-3、14-2、16-2、23-2、
      26 -2、28-3、30-2所示，可認其當時已離開中華四路處
      ，故無從認定被告李承原就其離開後之案件仍有犯意聯絡
      及行為分擔，本應為無罪之諭知，惟倘若成立，則分別與
      其就如附表一編號12-1、12-2、14-1、16-1、23-1、26-1
      、28 -1、28-2、30-1所成立之重利罪，屬接續之一罪關
      係，爰不另為無罪之諭知。
    ⒒被告杜建霆（附表一編號1、4至6、11至14、16、17、19
      、20、22至28、30、31、33至36所示）
      就被告杜耀霆所參與部分，可認其於107年4月開始至查獲
      前，係屬南衙路處收款人員，如前所述，則就其他案件，
      既無法證明其有犯意聯絡及行為分擔，自應為無罪之諭知
      。
    ⒓被告陳首超
      依據被告陳首超於警詢及偵訊中陳稱：我之前在蔡德豐地
      下錢莊工作，後來107年6月底在蔡政晏地下錢莊負責收債
      ，換蔡政晏給我單子收款，收到款項交給蔡政晏；那時蔡
      政晏有給我0000000000之門號，說收款用這支，但我用不
      到1個月就還給他了，因為那時蔡政晏對我待遇不好，而
      且那時我也跟父親一起出去做工，我就不想幫他工作，後
      來過不久他就打電話給我，要求我把該電話門號還給他；
      我還他上開手機門號後，除了要還蔡政晏錢以外，沒有再
      參與他地下錢莊任何工作，所以蔡政晏地下錢莊如何運作
      我也不知道；我幫蔡政晏收款不到1個月，他完全沒有付
      我薪水，連加油錢、吃飯錢都沒給，我還要還他之前他給
      我放款的利息等語（參警七卷第817至820頁、偵一卷第
      295頁），與蔡政晏於偵訊時證述：陳首超沒有在我那邊
      做過，他是在蔡德豐旗下楠梓那個點做；陳首超後來跟我
      只是單純借貸關係，因為陳首超跟我講說他有客人可以放
      款，可是他沒有錢，所以他向我借錢自己做等語（參偵二
      卷第148頁），以及扣案帳冊內並無陳首超之支領薪資（
      含借支）等紀錄之情相符，可認陳首超應僅短暫加入蔡政
      晏後即離開。惟卷內並無證據可證明陳首超為如附表一編
      號1至37所示各重利案件之收放款人（此觀起訴書附表一
      之「借款人」、「收款人」欄未列有陳首超亦可知），其
      既無在蔡政晏處之支薪紀錄，亦無擴及其犯意聯絡範圍至
      其加入期間蔡政晏所管理之其他重利案件。另就卷附被告
      陳首超持用之0000000000門號於107年12月27日之通訊監
      察譯文內容，被告陳首超則稱是幫黃子軒負責之地下錢莊
      打電話給客人；我知道黃子軒、陳麗善、林銘詳、陳良志
      有一起做，我沒有參與他們地下錢莊，但因為黃子軒有借
      我錢幫我還蔡政晏錢，我有幫他打幾通推銷電話等語（參
      警七卷第818、827頁）；則或認其有涉及黃子軒於楠梓處
      之撥打電話行為，然因無進一步證據可證明其撥打電話之
      對話是否涉及如附表一編號1至37所示之借款人，亦無證
      據證明其在黃子軒處有支薪，而得擴張其犯意聯絡範圍至
      黃子軒所管理之重利案件；此外再無其他證據可資證明其
      就附表一編號1至37所示之重利案件，何者有犯意聯絡及
      行為分擔，自應為被告無罪之諭知。
五、綜上所述，依公訴人所舉之證據，除可證明各被告上述經本
    院認定有罪（被告陳首超則無）之部分外，其餘則尚無法證
    明各被告就其他案件具犯意聯絡及行為分擔，而可成立共同
    正犯，自應為各被告無罪之諭知如主文第12至23項所示。
據上論斷，應依刑事訴訟法第299條第1項前段、第301條，判決
如主文。
本案經檢察官李侑姿提起公訴，檢察官翁誌謙到庭執行職務。
中    華    民    國   110    年    10    月    27    日
                  刑事第十三庭  法  官  李怡蓉
　
以上正本證明與原本無異。
如不服本判決應於收受送達後20日內向本院提出上訴書狀，並應
敘述具體理由；如未敘述上訴理由者，應於上訴期間屆滿後20日
內向本院補提理由書（均須按他造當事人之人數附繕本）「切勿
逕送上級法院」。
因疫情而遲誤不變期間，得向法院聲請回復原狀。
中    華    民    國   110    年    10    月    29    日
                                書記官  胡孝琪
　
本案論罪科刑法條：
中華民國刑法第344條
（重利罪）
乘他人急迫、輕率、無經驗或難以求助之處境，貸以金錢或其他
物品，而取得與原本顯不相當之重利者，處 3 年以下有期徒刑
、拘役或科或併科 30 萬元以下罰金。
前項重利，包括手續費、保管費、違約金及其他與借貸相關之費
用。
　
中華民國刑法第305條
以加害生命、身體、自由、名譽、財產之事恐嚇他人，致生危害
於安全者，處 2 年以下有期徒刑、拘役或 9 千元以下罰金。